臺灣高等法院高雄分院刑事判決
110年度重上更一字第8號
上  訴  人  
即  被  告  崔沂生



            李慶賢





            葉瑞璋


上1 人共同
選任辯護人  劉衡慶律師
            謝文郡律師
上列上訴人等即被告等因違反國家安全法案件，不服臺灣高雄地
方法院105年度訴字第789號，中華民國年107年3月27日第一審判
決（起訴案號：臺灣高雄地方檢察署105年度偵字第11773號、10
5年度偵字第19422號、105年度偵字第20667號），提起上訴，判
決後經最高法院發回更審，本院判決如下：
    主  文
原判決關於未確定部分均撤銷。
崔沂生意圖危害國家安全，違反修正前國家安全法第二條之一之
規定，處有期徒刑捌月。
李慶賢犯如附表所示之參罪，各處如附表主文欄所示之刑及沒收
。
葉瑞璋意圖危害國家安全，違反修正前國家安全法第二條之一之
規定，處有期徒刑捌月。
崔沂生另案扣案隨身碟壹個，沒收之；未扣案犯罪所得人民幣伍
仟元，沒收之，於全部或一部不能沒收或不宜執行沒收時，追徵
其價額。
葉瑞璋未扣案犯罪所得新臺幣壹萬伍仟元，沒收之，於全部或一
部不能沒收或不宜執行沒收時，追徵其價額。
    事  實
一、崔沂生係國防部臺灣警備總司令部【下稱警總，先於民國81
    年改制為海岸巡防司令部，再於89年改編為行政院海岸巡防
    署（下稱海巡署）所屬之「海岸巡防總局」（下稱岸總局）
    】第21期幹訓班畢業，曾服役於警總北部地區警備司令部，
    嗣於77年間，自警總北部地區警備司令部上尉情報官退役。
    李慶賢係國防部情報學校電訊技術人員訓練班第19期、警總
    警備學校正規班第31期結業，曾於警總保安處服役，於88年
    間自海岸巡防司令部第五三六情報組中校小組長退役。葉瑞
    璋則係國防管理學院採購班23期結業，於97年11月10日自海
    巡署岸總局文書科上校科長（起訴書及原審判決書均誤載為
    海巡署後勤科上校後勤官）退役。
二、姓名、年籍均不詳；綽號「小周」、「小常」、「小朱」、
    「王凱」、「王林」、「小李」等人均為大陸地區人民。其
    中「小周」、「小常」係大陸地區上海市國家安全局楊浦區
    （下稱「上海楊浦」）之國安官員；「小朱」係總政治部聯
    絡部（現更名為中共軍委政治工作部對外聯絡局）派駐上海
    市政府第七辦公室（下稱「北京七辦」）之國安官員；另「
    王凱」、「王林」、「小李」則均係雲南邊防單位（下稱「
    雲南邊防」）之國安官員。上開人員均為隸屬大陸地區行政
    機關，並負有對臺工作（含情蒐）任務。
三、崔沂生明知人民不得為大陸地區行政機關傳遞關於公務上應
    秘密之文書或發展組織。亦明知現階段兩岸仍處於軍事對抗
    之狀態，「上海楊浦」所屬國安官員「小周」、「小常」之
    舉措，其目的在於蒐情、刺密、發展組織等工作，如與之合
    作將嚴重危害國家安全及利益。竟意圖危害國家安全，基於
    為大陸地區行政機關發展組織、傳遞公務上應秘密文書之犯
    意，經「上海楊浦」之國安單位吸收運用，為大陸地區機關
    工作或蒐集情報。並於96年底，安排李慶賢與前開單位之國
    安官員「小常」、「小周」等人見面，經李慶賢應允為「上
    海楊浦」吸收，並從事發展組織、蒐情、刺密等工作，以上
    開方式為「上海楊浦」之國安官員提供接觸、拉攏、吸收我
    方退役公務員機會，而為發展組織之行為。且於97年1 月23
    日後某日（含當日），將李慶賢所提供之「海岸巡防機關情
    報蒐集項目」4 頁公文相片檔、「東部地區巡防局對『涉案
    船筏基資建檔及蒐報作為』指導要項」、「東部地區巡防局
    對『黑金剛快艇從事走私活動』執行蒐報、清查任務編組」7 
    頁公文相片檔等公務上應秘密之文書傳遞予「上海楊浦」國
    安官員「小常」、「小周」，並取得報酬人民幣5,000 元。
四、李慶賢明知人民不得為大陸地區行政機關蒐集、交付、傳遞
    關於公務上應秘密之文書或發展組織，亦明知現階段兩岸仍
    處於軍事對抗之狀態，且如下所示大陸地區人民以下舉措之
    目的在於蒐情、刺密、發展組織等工作，如與之合作將嚴重
    危害國家安全及利益，竟意圖危害國家安全，基於為大陸地
    區公務機關發展組織、蒐集、交付或傳遞公務上應秘密文書
    之犯意，而為下列行為：
　㈠李慶賢於97年1 月24日，在崔沂生大陸上海地區住處之辦公
    室內，使用崔沂生之電腦，將其原持有之「海岸巡防機關情
    報蒐集項目」4 頁公文相片檔、「東部地區巡防局對『涉案
    船筏基資建檔及蒐報作為』指導要項」、「東部地區巡防局
    對『黑金剛快艇從事走私活動』執行蒐報、清查任務編組」7 
    頁公文相片檔等公務上應秘密之文書資料，儲存後，將上開
    相片檔透過崔沂生傳遞，交付予「上海楊浦」之國安官員「
    小常」、「小周」，並取得報酬人民幣5,000 元。
　㈡緣崔沂生於99年底，認識「北京七辦」之國安官員「小朱」
    ，經「小朱」吸收為「北京七辦」從事發展組織、蒐情、刺
    密等工作後，遂於101年7月21日之前某日，引介李慶賢與「
    小朱」認識（崔沂生發展組織犯行部分，經本院前審判決有
    期徒刑9月後，經最高法院判決駁回上訴確定）。李慶賢同
    意為「北京七辦」國安單位吸收運用，為大陸地區行政機關
    工作或蒐集情報工作後，即於107年7月21日，在崔沂生大陸
    地區上海住處，由李慶賢口述、崔沂生繕打之方式，共同製
    作有關李慶賢在臺接觸海巡署現、退離人員；為大陸地區行
    政機關在該署發展組織之「工作執行進度彙報」，並透過崔
    沂生交付「小朱」。之後，李慶賢竟意圖危害國家安全，基
    於為大陸地區行政機關發展組織、蒐集、傳遞公務上應秘密
    文書之犯意，欲吸收段國瑞提供海巡署內部公務上應秘密資
    料，以發展組織，遂於101 年11月14日至同年月30日，偕同
    段國瑞赴大陸上海地區旅遊，並引介段國瑞與「北京七辦」
    之國安官員「小朱」等人見面餐敘，且遊說段國瑞為「北京
    七辦」工作，惟為段國瑞拒絕而未遂。另李慶賢承前發展組
    織之同一犯意，於102 年4月15日前某日，遊說葉瑞璋為「
    北京七辦」提供海巡署內部公務上應秘密資料，以發展組織
    ，經葉瑞璋應允被吸收運用，以此方式為「北京七辦」國安
    官員提供接觸、拉攏、吸收我方退役公務員機會而為發展組
    織之行為。且利用葉瑞璋於102年8月13日，交付「南沙太平
    島交通基礎整建工程個案計畫書」公務上應秘密之文書，請
    其代為詢問有無廠商願意投標之機會，於同日23時26分31秒
    後某時，在新北市○○區○○街00巷00○0號住處內，以數位相機
    拍攝該文書資料，蒐集該公務上應秘密之文書。復各於103
    年7月16日後某日、103年11月18日後某日、103年12月18日
    後某日，利用其前往大陸上海地區之機會，分別將葉瑞璋所
    提供之「海巡署103年6月份署務會報資料（103年6月26日）
    」、「海巡署103年10月份擴大署務會報資料（103年10月30
    日）」、「海巡署103年11月份署務會報資料（103年11月26
    日）」等公務上應秘密之文書資料，傳遞予「北京七辦」國
    安官員「小朱」。李慶賢因而取得人民幣12,000 元與新臺
    幣15,000元差額之報酬。
　㈢李慶賢另基於為大陸地區行政機關發展組織之犯意，於101
    年11月下旬，偕同段國瑞赴雲南旅遊，並引介段國瑞與「雲
    南邊防」之「王林」（「小王」）、「小李」等國安官員見
    面，且遊說段國瑞為「雲南邊防」工作，然為段國瑞拒絕而
    未遂。
五、葉瑞璋明知人民不得為大陸地區行政機關蒐集、交付關於公
    務上應秘密之文書，亦明知現階段兩岸仍處於軍事對抗之狀
    態，且如下所示大陸地區人民以下舉措之目的在於蒐情、刺
    密等工作，如與之合作將嚴重危害國家安全及利益，竟意圖
    危害國家安全，基於為大陸地區行政機關蒐集、交付公務上
    應秘密文書之犯意，同意被「北京七辦」透過李慶賢吸收運
    用，並各於103年7月1日後不久、103年11月3日、103年12月
    9日，返回海巡署岸總局，分別向不知情之海巡署岸總局文
    書科少校科員楊佳文，拿取「海巡署103年6月份署務會報資
    料（103年6月26日）」、「海巡署103年10月份擴大署務會
    報資料（103年10月30日）」、「海巡署103年11月份署務會
    報資料（103年11月26日）」等公務上應秘密之文書資料。
    且於拿取上開資料後不久，透過李慶賢傳遞，交付予「北京
    七辦」國安官員「小朱」。葉瑞璋因而取得新臺幣15,000 
    元之報酬。
六、案經法務部調查局國家安全維護工作站報告臺灣高雄地方院
    檢察署檢察官偵查及簽分偵查起訴。 　　
    理  由
壹、程序部分：
一、起訴範圍部分：
  ㈠按刑事訴訟之審判，係採彈劾主義，法院審判之對象（範圍
    ），乃指起訴書或自訴狀所記載被告之犯罪事實。而檢察官
    代表國家提起公訴，依檢察一體原則，到庭實行公訴之檢察
    官如發現起訴書原記載被告之犯罪事實或適用法條有誤，應
    得本於自己法律上之確信，於不影響犯罪事實同一性之前提
    下，就原起訴之事實加以更正或補充，法院應依更正後之犯
    罪事實予以審理。
　㈡本件檢察官起訴後，因起訴書犯罪事實欄關於被告崔沂生、
    李慶賢、葉瑞璋犯罪之行為內容，有多處記載未臻明確或易
    生疑義之處。且就被告3 人被訴事實與所犯法條之論述，亦
    存有難以明確勾稽之情形。經原審審判長於106 年6 月11日
    審判程序中，促請檢察官予以釐清（詳原審訴字卷二第167
    頁至第168 頁），經檢察官於同日審判期日當庭逐一說明（
    詳原審訴字卷二第168 頁背面至第169頁背面），並提出罪
    數整理表（詳原審訴字卷二第183-1頁），就本件起訴書之
    起訴事實與論罪法條為較清楚具體之更正及補充。茲將檢察
    官之補充陳述（含書面陳述）與起訴書之內容相互對照以觀
    ，檢察官之補充陳述主要係就起訴書前揭有關犯罪事實、起
    訴法條記載未盡明確、易生疑義或誤繕之處加以釐清、特定
    或更正，並未變動被告3 人原被訴之基本社會事實，無礙於
    被告3 人被訴事實之同一性，本院爰依檢察官更正補充後之
    犯罪事實、法條予以審理。
二、證據能力部分：
　㈠自白任意性部分：
　⑴被告崔沂生於105年3月16日調詢中之陳述部分：
　　因被告崔沂生已於偵查中自承：於調查站所述，沒有出於不
    正方式訊問；市調處筆錄都看過，不需要修正補充，都實在
    等語（詳他字卷一第79頁）。故被告崔沂生於本案調詢時所
    為陳述，應係出於己意任意陳述，而非由調查人員先行擬定
    問答內容後，要求其按章陳述。
　⑵被告葉瑞璋於105年3月16日、105年5月17日調詢及檢察官偵
    查中之陳述部分：
　①調詢中之陳述部分：　
　　經原審當庭播放被告葉瑞璋於105年3月16日之詢問筆錄光碟
    勘驗，結果：調查員詢問被告葉瑞璋過程中，調查員雖有用
    手指敲桌、將書面資料摔在桌上、手勢比劃等動作，且口氣
    略有不悅及不耐煩之情形，但被告葉瑞璋面對上情，並未顯
    露驚恐、畏懼之表情或動作，仍堅持原先說法，否認有拿東
    西給被告李慶賢，也否認收受被告李慶賢給付之金錢。復經
    原審當庭播放被告葉瑞璋於105年5月17日之詢問筆錄光碟勘
    驗，結果：調查員詢問被告葉瑞璋過程中，調查員語氣和緩
    ，被告葉瑞璋坦承有拿東西給被告李慶賢，調查員表示會給
    被告葉瑞璋一個自新機會，問答過程平和，負責詢問之調查
    員在指示另一調查員繕打筆錄內容前，均會向被告葉瑞璋確
    認其陳述內容，被告葉瑞璋雖多以「嗯」、「對」等語並點
    頭簡短回應，但被告葉瑞璋對於其是否知情被告李慶賢將文
    件拿到大陸，或有所懷疑乙事，被告葉瑞璋直抒己意，陳述
    當時內心想法，以及被告李慶賢之反應等情，有原審勘驗筆
    錄在卷可參（詳原審訴字卷二第25頁至第29頁）。再者，被
    告葉瑞璋於第一次調詢面對調查員前揭舉動，仍堅持原本說
    法，不為所動。於第二次調詢時，被告葉瑞璋經檢視辯護人
    所提出之刑事答辯暨聲請調查證據狀後，向調查人員自承於
    105 年3 月16日遭調查局搜索、詢問，並經檢察官複訊後，
    乃於同年4月初委任辯護人，並向辯護人陳述之前受詢問過
    程，辯護人擬具該答辯狀內容係辯護人之意思，今日願意認
    罪，對我所做過的事再為一次陳述等語；嗣辯護人到場，被
    告葉瑞璋表示今日毋庸辯護人在場，自行請辯護人先行離開
    等情，有該調詢筆錄可參（詳調查局卷第33頁背面）。之後
    ，被告於接受檢察官訊問時，亦表示其調詢陳述並未遭不正
    方法訊問，內容均實在等語（詳他字卷一第128頁；他字卷
    三第123頁以下）。堪認被告葉瑞璋於105 年3 月16日、105
     年5 月17日調詢時所為之陳述，應均係出於其自由意志，
    均具任意性。
　②檢察官偵查中之陳述部分：　
　　因被告葉瑞璋於105 年3 月16日、105 年5 月17日調詢時所
    為之陳述，應均係出於其自由意志，均具任意性等情，業經
    本院認定如前。故本件被告葉瑞璋於受檢察官訊問時，應無
    受調查局人員先前不正訊問之影響，而影響其於檢察官偵查
    中之陳述。
　③綜上，被告葉瑞璋於調詢及偵查中之陳述，應無不具任意性
    之情形。至於被告葉瑞璋之自白是否與事實相符，則屬另一
    問題（詳後述）。
　㈡通訊監察譯文部分：
　⑴依通訊保障及監察法（下稱通保法）第7條規定執行通訊監察
    所得資料，僅作為國家安全預警情報之用，同法第10條前段
    固有明文。惟透過情報通訊監察，情報機關除了能取得與國
    家安全相關的通訊內容外，也可能會因而知悉與犯罪有關之
    資訊。尤其許多外國勢力或敵對勢力或其工作人員於我國境
    內之行為，多半都已經構成犯罪，如果該犯罪資訊不得作為
    證據使用，無異要求情報機關無視該資訊，有害於國家訴追
    犯罪之重要利益。再者，參酌96年12月11日生效施行之通保
    法第7條第4項：「違反前2項規定進行監聽行為所取得之內
    容或所衍生之證據，於司法偵查、審判或其他程序中，均不
    得採為證據」規定（103年6月29日生效施行之通保法，刪除
    該項規定。其理由為配合本法體例調整，將違反本法執行通
    訊監察之效力移於第18條之1第3項規範，毋庸於個別條文中
    規定，以免失之瑣碎）。及103年6月29日生效施行之通保法
    第18條之1第3項：「違反第5條、第6條或第7條規定進行監
    聽行為所取得之內容或所衍生之證據，於司法偵查、審判或
    其他程序中，均不得採為證據或其他用途，並依第17條第2
    項規定予以銷燬」之規定。反面推論可知，只要情報通訊監
    察符合通保法第7條第2項、第3項之規定，所取得之資訊，
    於刑事審判程序中應有證據能力。因此，情報機關依通保法
    第7條規定所取得之本案犯罪資訊，經移送偵查機關偵辦，
    該資訊在刑事審判程序中應可作為證據。
　⑵依103年6月29日生效施行之通保法第18條之1第1項之規定，
　　另案監聽所取得之內容有無證據能力，係採「原則排除、例
    外容許」之立法體例。本條項但書所定另案監聽內容得作為
    證據之要件有二，即實質要件係以「重罪列舉原則」（通保
    法第 5條第1 項所列各款之罪），或非屬重罪但「與本案具
    有關連性之犯罪」（輕罪）者為限，並輔以於發現後7 日內
    補行陳報法院審查認可為程序要件。此項於偵查中另案監聽
    應陳報法院事後審查之立法，與刑事訴訟法第131條第3項對
    於逕行搜索，應於實施或執行後3 日內陳報該管法院或報告
    該管檢察官及法院，由法院審查之立法例相仿，本質上與逕
    行搜索同為無令狀之強制處分。基於偵查作為具浮動性，偵
    查機關實無從事先預測或控制監聽內容及可能擴及之範圍，
    而相關之通訊內容如未即時擷取，蒐證機會恐稍縱即逝。是
    另案監聽所附帶取得之證據，其保全尤具急迫性，即令有未
    及時陳報情形，其所得之證據，應容許法院於審判時適用刑
    事訴訟法第158條之4權衡理論判斷有否證據能力，並不當然
    予以排除（最高法院111年度台上字第1207號判決參照）。
　⑶至於通保法第18條之1第1項規定於103年6月29日生效施行之
    前，關於另案監聽部分。參酌103 年6 月29日施行之通保法
    施行細則第35條第2 項：「法官、綜理國家情報工作機關首
    長於本法中華民國103 年1 月29日修正之條文施行前依法核
    發通訊監察書，仍應依修正條文施行前之法定程序執行通訊
    監察及報告執行情形」之規定。應無適用103 年6 月29日生
    效施行之通保法第18條之1第1項關於另案監聽證據能力之規
    定（最高法院109年度台上字第3416號判決參照）。此時，
    基於「另案扣押」相同之法理及善意例外原則，倘若另案監
    聽與本案即通訊監察書所記載之罪名或案由有關聯性者，自
    應容許將該「另案監聽」所偶然獲得之資料作為另案之證據
    使用。
　⑷被告李慶賢所持用之門號0000000000號、0000000000號行動
    電話，分別自101年6 月15日起至104 年9 月19日時止、101
    年9月22日起至105年9月18日止之期間內執行通訊監察；被
    告葉瑞璋所持用之門號0000000000號行動電話，自102年4月
    17日起至105年9月18日止之期間內執行通訊監察。所涉犯法
    條均為「國家情報工作法第7 條第1 項第2 款為中共蒐集國
    家機密資訊」，業經綜理國家情報工作機關首長核發通訊監
    察書，並於核發通訊監察書之前，先經臺灣高等法院專責法
    官同意，有國家安全局通訊監察書及線路附表在卷可參（詳
    調查局卷第135頁至第141頁、第146頁、第148 頁、第149頁
    、第157頁、第158頁）。因此，情報機關於依國家情報工作
    法第7 條第1 項第2 款規定，進行蒐集資訊，在合法執行通
    訊監察過程中，發現被告李慶賢、葉瑞璋有違反修正前國家
    安全法第2條之1、第5 條之1 第1 項之情事，縱屬另案監聽
    所得之證據。惟依前開說明，於103年6月29日通保法第18條
    之1第1項規定生效施行之前，該另案監聽所得之資訊，與通
    訊監察書所記載之案由有相當關聯性，基於「另案扣押」相
    同之法理及善意例外原則，應容許將該另案監聽所偶然獲得
    之資料作為另案之證據使用。至於103年6月29日通保法第18
    條之1第1項規定生效施行之後，該另案監聽所得之資訊，雖
    無證據證明經執行機關報由臺灣高等法院專責法官認可。惟
    本件情報機關依國家情報工作法第7 條第1 項第2 款規定，
    進行蒐集資訊，並合法執行通訊監察，並非有意利用他案合
    法監聽，附帶達到取得被告李慶賢、葉瑞璋違反修正前國家
    安全法第2條之1、第5 條之1 第1 項規定之證據，亦無故意
    不報請臺灣高等法院專責法官審查之意圖，對於人權侵害情
    節有限。再參以被告李慶賢、葉瑞璋違反修正前國家安全法
    第2條之1、第5 條之1 第1 項規定，影響國家安全，且另案
    監聽所得之資訊，與通訊監察書所記載之案由有相當關聯性
    ，執行機關如依法定程序陳報臺灣高等法院專責法官審查認
    可，法院尚無不予認可之理由，爰依刑事訟訴法第158 之4 
    條之規定權衡後，認該另案監聽所取得之證據，應有證據能
    力。
　㈢被告以外之人於審判外之陳述，雖不符刑事訴訟法第159 條
    之1 至之4 等4 條之規定，而經當事人於審判程序同意作為
    證據，法院審酌該言詞陳述或書面陳述作成時之情況，認為
    適當者，亦得為證據；當事人、代理人或辯護人於法院調查
    證據時，知有刑事訴訟法第159 條第1 項不得為證據之情形
    ，而未於言詞辯論終結前聲明異議者，視為有前項之同意，
    同法第159 條之5 定有明文。立法意旨在於傳聞證據未經當
    事人之反對詰問予以核實，原則上先予排除；惟若當事人已
    放棄反對詰問權，於審判程序中表明同意該等傳聞證據可作
    為證據；或於言詞辯論終結前未聲明異議，基於尊重當事人
    對傳聞證據之處分權，及證據資料愈豐富，愈有助於真實發
    見之理念，且強化言詞辯論主義，使訴訟程序得以順暢進行
    ，上開傳聞證據亦均具有證據能力。查本案有罪判決所引用
    具傳聞性質之各項證據資料，因被告3人、辯護人及檢察官
    均同意有證據能力（詳本院重上更一卷第494頁、第495葉）
    ，本院審酌各該傳聞證據作成時之情況，認均與本件待證事
    實具有關聯性，且查無證據足以證明言詞陳述之傳聞證據部
    分，陳述人有受外在干擾、不法取供或違反其自由意志而陳
    述之情形；書面陳述之傳聞證據部分，亦無遭變造或偽造之
    情事，衡酌各該傳聞證據，作為本案之證據亦屬適當，自均
    得為證據，而有證據能力。又因本院並未援引被告李慶賢、
    證人段國瑞、楊佳文於調詢或警詢中之陳述，作為認定被告
    葉瑞璋犯罪之證據，故不再贅述此部分證據之證據能力。　
貳、認定被告3人犯罪之依據及理由：
一、訊據被告3人均否認違反修正前國家安全法第2條之1、第5 
    條之1 第1 項之犯行。被告崔沂生辯稱：沒有發展組織，也
    沒有轉交任何文書等語。被告李慶賢辯稱：一開始是幫海巡
    署到大陸找情資。「上海楊浦」部分，有提供資料給「小常
    」，但資料詳細項目不記得了，都是我直接交給對方，沒有
    透過崔沂生轉交。「北京七辦」部分，沒有遊說段國瑞或葉
    瑞璋加入，也沒有幫「北京七辦」或「小朱」發展組織，沒
    有請葉瑞璋幫我要海巡署資料。葉瑞璋確實有提供「海巡署
    每月署務會報資料」等資料，但是為了工程採購案，未交付
    給大陸那邊人員。「雲南邊防」部分，對方對段國瑞軍事背
    景有興趣，也透過我遊說段國瑞加入，但我沒有遊說段國瑞
    等語。被告葉瑞璋辯稱：沒有交過任何資料給李慶賢等語。
    經查：
　㈠被告崔沂生係警總第21期幹訓班畢業，曾服役於警總北部地
    區警備司令部，嗣於77年間，自警總北部地區警備司令部上
    尉情報官退役。被告李慶賢係國防部情報學校電訊技術人員
    訓練班第19期、警總警備學校正規班第31期結業，曾於警總
    保安處服役，於88年間自海岸巡防司令部第五三六情報組中
    校小組長退役。被告葉瑞璋則係國防管理學院採購班23期結
    業，於97年11月10日自海巡署岸總局文書科上校科長退役等
    情。分據被告3人於原審準備程序中自承在卷（詳本院上訴
    卷一第165頁、第222頁之不爭執事項）。是此部分之事實，
    應堪認定。　
　㈡關於事實二所示相關大陸人士身分及所屬機關之認定： 　
　⑴「上海楊浦」部分：
　　被告崔沂生於偵查中證稱：「小常」、「小周」是上海市國
    安局官員，也是要蒐集情報，專門認識台商，收集台灣資料
    ；「小常」、「小周」也是我介紹李慶賢認識；我是警總退
    伍的，所以知道大陸國安局才會要這些資料；「小常」、「
    小周」是負責洋埔（應為楊浦）區的官員等語（詳他字卷一
    第81頁、第82頁）。且被告李慶賢亦於偵查中證陳：是崔沂
    生介紹認識「小常」、「小周」，「小常」、「小周」說他
    們是上海的官員，崔沂生說他們是上海國安部門的人等語（
    詳他字卷一第186頁）。
　⑵「北京七辦」部分：　
　　被告崔沂生於99年底，認識「北京七辦」之國安官員「小朱
    」，因「小朱」表明欲透過被告崔沂生接觸並結交我國現役
    軍人，進而發展組織，經被告崔沂生允諾被吸收，並從事發
    展組織、蒐情、刺密等工作，遂於101 年7 月間，引介被告
    李慶賢與「小朱」認識，被告李慶賢同意為「北京七辦」工
    作系統吸收後，旋於被告崔沂生之上海住處，由被告李慶賢
    口述、被告崔沂生繕打之方式，共同製作有關被告李慶賢在
    臺接觸海巡署現、退離人員、為大陸地區行政機關在該署發
    展組織之「工作執行進度彙報」，以此方式為「北京七辦」
    之國安官員提供接觸、拉攏、吸收我方退役公務員機會而為
    發展組織之行為。被告崔沂生因上開發展組織犯行，經本院
    前審判決有期徒刑9月後，經最高法院判決駁回上訴確定等
    情，有上開判決書在卷可參。
　⑶「雲南邊防」部分：
　　被告李慶賢於調詢中陳稱：我與段國瑞自上海轉赴雲南旅遊
    ，我安排雲南邊防單位少將「王凱」退休後的繼任者「王林
    」、「小李」與段國瑞認識，當時我介紹段國瑞為我服役期
    間同單位的同學，「王林」、「小李」則向我表示希望段國
    瑞也能為他們工作、在臺從事情報收集等語（詳調查局卷第
    14頁）。於偵查中證稱：「王凱」是邊防單位的人，也是國
    安單位的人；「王凱」有請我收集台灣資料，也是針對海巡
    署等語（詳他字卷一第188頁）。且證人段國瑞亦於偵查中
    證陳：去雲南1次，但沒看過「王凱」，當時他已經退休，
    是一個叫「小李」的來，也是李慶賢引薦的，說「王凱」是
    邊防軍，「小李」是「王凱」的接班人，單位的組織像是反
    恐等語（詳偵一卷第69頁）。復有證人段國瑞書寫之「小王
    」、「小李」電話字條在卷可參（詳調查局卷第41頁）。
　⑷雖兩岸現仍處於軍事敵對狀態，致法院事實上無從就中共各
    地區所設置之國安機關全銜或所屬人員，向中共進行函查。
    惟「上海楊浦」部分，被告崔沂生、李慶賢證述一致；「雲
    南邊防」部分，被告李慶賢、證人段國瑞證述大致相符；且
    被告崔沂生為「北京七辦」發展組織之事實，亦經判決確定
    。再者，關於中共之國家安全組織架構，大陸除在中央設「
    國家安全部」，在省、自治區設「國家安全廳」，直轄市及
    地市、縣設「國家安全局」，由國家安全部垂直管理，地方
    機構、地級以下行政區亦設有相應國安單位【如上海市國安
    局楊浦區分局、雲南省公安邊防總隊；另有對外使用上海市
    政府第七辦公室名稱（隸屬中共軍委政治工作部對外聯絡局
    ）】；主要任務分為維護大陸境內安全及反制境外間諜、特
    務的活動；及從事境外國際情報蒐集活動等情，有法務部調
    查局兩岸情勢研析處104 年12月10日調陸貳字第1042100215
    0 號及102 年3月12日調路貳字第10221000260號書函；國家
    安全局108 年3 月12日函文在卷可參（詳偵二卷第42頁；調
    查局卷第105 頁。國家安全局函文附本院上訴卷二第95頁彌
    封袋內，此部分因涉及國家安全事項不予詳列，關於中共國
    家安全組織架構，詳見該函文）。又大陸地區國家安全部、
    公安部應為大陸地區之行政機關等情，亦有前引國家安全局
    函文所附行政院大陸委員會93年3 月1 日陸法字第00000000
    00-0號公告可參。其中關於「上海楊浦」、「雲南邊防」、
    「北京七辦」之名稱，與前開函文所示之大陸國安組織機關
    名稱，大致相符。其中上開機關係從事情報蒐集活動之事實
    ，復與被告崔沂生、李慶賢、證人段國瑞所述「小常」、「
    小周」、「小朱」、「王林」（「小王」）、「小李」等人
    所從事之活動相符。堪認「小常」、「小周」應係「上海楊
    浦」大陸行政機關之國安官員；「小朱」應為「北京七辦」
    大陸行政機關之國安官員；「王林」（「小王」）、「小李
    」應係「雲南邊防」大陸行政機關之國安官員，均負責從事
    情報蒐集活動。
　㈢關於「海岸巡防機關情報蒐集項目」、「東部地區巡防局對『
    涉案船筏基資建檔及蒐報作為』指導要項」、「東部地區巡
    防局對『黑金剛快艇從事走私活動』執行蒐報、清查任務編組
    」、「南沙太平島交通基礎整建工程個案計畫書」、「海巡
    署103年6月份署務會報資料（103年6月26日）」、「海巡署
    103年10月份擴大署務會報資料（103年10月30日）」、「海
    巡署103年11月份署務會報資料（103年11月26日）」等資料
    ，是否屬於公務上應秘密之文書部分：
　⑴因兩岸人民交流日趨頻繁，臺灣地區人民之敵我意識逐漸薄
    弱，在中共對我國仍具安全威脅之情況下，我國為確保國家
    安全，維護社會安定，乃制定國家安全法。又現行法律對於
    為中共黨政軍當局或掌控之機構蒐集、交付「國防秘密」之
    犯罪，規定固甚完備，但對於「非國防秘密」之「公務秘密
    」則不夠完全。國家安全法第2條之1關於公務上應秘密資料
    之規定，其立法意旨乃在因應中共及其掌控之機構、團體在
    臺灣地區發展組織等行為，如以危害國家安全與社會安定為
    目的，自應予以處罰，以免影響臺灣地區之安全與安定，反
    而不利兩岸關係之和平、穩定發展，爰規定該秘密之範疇不
    以「國防秘密」為限，乃納入「非國防秘密」外之「公務秘
    密」，以求完備。而該等公務秘密，係指外交、財政、經濟
    、內政、監察、考試、交通、司法與國家政務、事務或人民
    權益具有利害關係不得宣露於外之機密均屬之，至何項文書
    應予守密，應就主觀客觀兩方面審視其內容性質及依各該機
    關處理事務之有關法令規定而定，非可一概視之。如有與國
    家政務或事務上具利害關係，而攸關國家安全、邊防管制等
    應保守之秘密者，均屬之，亦非以明文規定為唯一標準，或
    經相關主管機關列為機密或密等為要件。
　⑵「海岸巡防機關情報蒐集項目」、「東部地區巡防局對『涉案
    船筏基資建檔及蒐報作為』指導要項」、「東部地區巡防局
    對『黑金剛快艇從事走私活動』執行蒐報、清查任務編組」部
    分：　
　①「海岸巡防機關情報蒐集項目」部分：
　依據「海岸巡防機關機密維護作業規定」第4 點第1 項第6
    款規定：「關於海域、海岸有關國家安全或利益之情報、反
    情報、反滲透工作等與情報資訊相關業務事項」係屬國家機
    密範圍。「海岸巡防機關情報蒐集項目」於92年3 月19日核
    定資料密等為「機密」；另國家機密保護法於92年10月1 日
    公布施行，依該法第39條規定：「本法施行前，依其他法令
    核定之國家機密，應於本法施行後2 年內，依本法重新核定
    …屆滿2 年尚未重新核定者，自屆滿之日起，視為解除機密
    …」，爰「海岸巡防機關情報蒐集項目」自94年10月1 日後
    解除機密，直到99年5 月31日再予審認核定為「機密」，保
    存期限至191 年3 月18日，並於104 年3 月16日再核定變更
    保密期限為永久保密等情，有海巡署106 年10月17日署政預
    字第1060019552號函在卷可參（詳原審訴字卷二第136頁）
    。
　雖「海岸巡防機關情報蒐集項目」資料（詳他字卷一第66頁
    以下），自94年10月1 日起至99年5月30日，經解除機密，
    於97年間，並未被列為機密。惟上開資料涉及海巡署犯罪查
    緝、海巡安全情報、海巡外事情報、專案重點工作等項目，
    細目更及於大陸地區等相關事項，與國家政務或事務上具利
    害關係，如任由中共或其軍政或黨務等機構取得，將使中共
    了解海岸巡防機關之情報蒐集等重點，並有所因應，進而影
    響國家安全、邊防管制，危害國家利益。因此，上開資料於
    97年間，雖因解密而非機密資料，但仍屬公務上應秘密之文
    書。
　②「東部地區巡防局對『涉案船筏基資建檔及蒐報作為』指導要
    項」、「東部地區巡防局對『黑金剛快艇從事走私活動』執行
    蒐報、清查任務編組」部分：　
　「東部地區巡防局對『涉案船筏基資建檔及蒐報作為』指導要
    項」、「東部地區巡防局對『黑金剛快艇從事走私活動』執行
    蒐報、清查任務編組」，係依據海巡署92年3 月17日署情四
    字第0920003773函發各總局對該等船隻加強諮詢布置及掌控
    相關動態…等調查作為，原屬「機密」等級文件（保密期限
    至97年3 月10日），海巡署已於102 年4 月26日辦理機
    密等級註銷等情，有海防署上開106 年10月17日函文可參（
    詳原審訴字卷二第136 頁）。
　觀之「東部地區巡防局對『涉案船筏基資建檔及蒐報作為』指
    導要項」、「東部地區巡防局對『黑金剛快艇從事走私活動』
    執行蒐報、清查任務編組」等資料（詳他字卷一第70頁以下
    ）。因「東部地區巡防局對『涉案船筏基資建檔及蒐報作為』
    指導要項」首頁第1行、第2頁最後1行，分別記載：「密」
    、「本案為密級」等語；且「東部地區巡防局對『黑金剛快
    艇從事走私活動』執行蒐報、清查任務編組」資料係「東部
    地區巡防局對『涉案船筏基資建檔及蒐報作為』指導要項」之
    附件。故上開資料應均屬「密」等級文件，而非「機密」等
    級文件，海巡署前開函文關於「原屬『機密』等級文件」之記
    載，應屬誤載。又上開資料係屬「密」等級文件，於國家機
    密保護法92年10月1 日公布施行後，並非屬於
　　「絕對機密」、「極機密」、「機密」等級文件，應非屬國
    家機密保護法所規定之「國家機密」。惟因上開資料之保密
    期限至97年3 月10日。且上開資料係就快艇是否涉及走私、
    偷渡等事項，頒布情蒐、清查及指導要領，與國家海防政務
    或事務上具利害關係，影響國家安全、邊防管制。故上開資
    料於97年3月10日前之97年間，應屬公務上應秘密之文書。
　⑶「南沙太平島交通基礎整建工程個案計畫書」部分：
　　「南沙太平島交通基礎整建工程個案計畫書」資料，係屬「
    普通件」公文之事實，雖有海巡署106 年10月17日署政預字
    第1060019552號函在卷可參 （詳原審訴字卷二第136 頁）
    。惟觀之上開「南沙太平島基礎整建工程個案計畫書」之內
    容（詳調查局卷第199頁以下）。該計畫書涉及南沙太平島
    周圍環境調查分析，全年風速風向、潮汐變化、波浪海流、
    水域深淺、地質調查等數據資料；以及未來停靠船型包括國
    防軍事所用之巡防艇、巡邏快艇、巡防艦等基本資料；碼頭
    設施需求、碼頭區位規畫等事項，攸關我國宣示南海主權，
    提升執法巡護能力，強化戰備整備之未來成效。是依前開說
    明，在兩岸關係仍處於軍事對峙狀態，隨時可能因應國際情
    勢變化，升高雙方之國防軍備緊張程度，且在中共迄未放棄
    對我方使用武力之情況下，上開資料涉及海巡署工作進度報
    告，未來海防工事計畫，不宜任由中共或其軍政或黨務等機
    構取得，否則將會危害於國家安全，仍應屬公務上應秘密之
    文書。
　⑷「海巡署103年6月份署務會報資料（103年6月26日）」、「
    海巡署103年10月份擴大署務會報資料（103年10月30日）」
    、「海巡署103年11月份署務會報資料（103年11月26日）」
    等資料部分：
　　海巡署認為上開署務會報資料、擴大署務會報資料係該署定
    期舉行之會議資料，僅供內部使用，非屬公務上應秘密之文
    書等情，固有該署105年6月3日署祕文字第1050009854號函
    在卷可參（詳偵一卷第75頁）。惟本院審酌：
　①觀之上開海巡署署務會報資料、擴大署務會報資料（證物外
    放）。上開會報資料，除均記載前次署務會報指（裁）示事
    項辦理情形彙整表外。復記載包含巡防處、情報處、通電資
    訊處、海洋總局、海岸總局、北巡局、中巡局、南巡局、東
    巡局等相關單位，分就「轉達重要命令、政策指示及需全署
    遵照之要求事項」、「創新作為」、「重大工作報告」、「
    重大工作執行概況」之提報資料。其中103年6月份之會報資
    料，通電資訊處提出「海巡岸際雷達系統換裝計畫」執行進
    度資料；海洋總局提出「艦艇妥善率」資料；南巡局就東、
    南沙地區之火炮射擊、勤務接替、防務工事及設施改善情形
    ，提出相關資料。其中103年10月份之會報資料，通電資訊
    處分就雷達站建物鐵塔工程先期會勘作業、無線電通信系統
    換裝計畫執行進度、岸際雷達系統運用成效計畫執行進度，
    提出相關資料；海洋總局提出「鋒面來臨大陸漁船越界勤務
    超前部署處置作為」資料；南巡局就東、南沙地區之戰備輔
    訪及火炮射擊、防務工事及設施改善情形，暨就調整雷達備
    援設備，確保雷達運作功效，提出相關資料。其中103年11
    月份之會報資料，通電資訊處分就雷達站建物鐵塔工程先期
    會勘作業、無線電通信系統換裝計畫執行進度，提出相關資
    料；海洋總局提出「防範大陸漁船大舉越界精進作為案」資
    料；南巡局就東、南沙地區之戰備輔訪及火炮射擊、防務工
    事及設施改善情形，提出相關資料。
　②由於上開海巡署署務會報資料、擴大署務會報資料，除涉及
    海巡署各單位重要工作項目、施政方針、工作執行情形外，
    亦涉及雷達設置、無線電換裝、東、南沙地區防務、艦艇妥
    善情形及大陸漁民越界捕魚處置作為等項目，已與國家政務
    或事務上具利害關係。如任由中共或其軍政或黨務等機構取
    得，將使中共了解、掌握海巡署之整體施政項目、雷達及設
    備設置情形及東、南沙地區相關防務，並加以分析、因應，
    進而影響國家安全、邊防管制，危害國家利益。因此，海巡
    署雖認為上開資料非屬公務上應秘密之文書，惟參酌前開㈢
    之⑴之說明，本院認上開資料仍屬公務上應秘密之文書。
　㈣「上海楊浦」部分：　
　⑴被告崔沂生於調詢中陳述：記得李慶賢曾於97年1月24日到上
    海來找我，向我表示帶了一些資料，並以我上海住所桌上型
    電腦進行查看，我才知道「海岸巡防機關情報蒐集要項」公
    文相片檔，李慶賢同時要我引介上海市國安局官員，希望透
    過我轉交前揭資料以換取報酬。由於在96年底，李慶賢到上
    海找我時，我曾經介紹上海市國安局官員「小常」、「小周
    」給李慶賢認識，因此當日（97年1月24日）晚上，我便把
    「小常」、「小周」約到我的住處與李慶賢會晤，並當場將
    李慶賢交付予我之「海岸巡防機關情報蒐集項目」公文相片
    檔轉交給「小常」。「東部地區巡防局對『涉案船筏基資建
    檔及蒐報作為』指導要項」、「東部地區巡防局對『黑金剛快
    艇從事走私活動』執行蒐報、清查任務編組」公文相片檔，
    同樣是李慶賢97年1月24日到上海來找我時，以我上海住所
    桌上型電腦查看，而留存在我的隨身碟中，該份公文李慶賢
    同樣經我引介並透過我轉交予上海市國安局官員「小常」、
    「小周」，李慶賢因而獲取人民幣20,000至3,0000 元報酬
    ，並從中抽取約5,000元給我作為引介之報酬等語（詳調查
    局卷第4頁背面、第5頁）。於偵查中證稱：隨身碟是我的，
    是我從上海電腦拷貝的，山東蒼山是李慶賢帶去上海的資料
    ，他放在我電腦內，山東蒼山是放李慶賢的資料，照片都是
    他提供的，後來跟上海的「小常」、「小周」接觸時，他也
    有帶一些資料過來；那次資料有黑金剛、涉案船筏基資、情
    報蒐集項目等資料；「小常」、「小周」也是我介紹李慶賢
    認識等語（詳他字卷一第81頁）。
　⑵被告李慶賢於調詢中陳稱：「海岸巡防機關情報蒐集項目」
    、「東部地區巡防局對『涉案船筏基資建檔及蒐報作為』指導
    要項」、「東部地區巡防局對『黑金剛快艇從事走私活動』執
    行蒐報、清查任務編組」資料（下稱「上海楊浦」資料），
    確實是我提供給崔沂生，由他轉交給山東國安單位官員「老
    大」，或是上海國安單位官員「小周」、「小常」，或是兩
    個單位都有給，至於崔沂生如何分配、交付給前開中共官員
    ，我並不清楚。上海國安單位官員「小周」、「小常」剛開
    始透過崔沂生轉交給我報酬，金額分別為人民幣5,000元至1
    0,000元不等。因為我經不起崔沂生一再遊說，表示這些國
    安單位官員會給我金錢上的支持，也會給我們在大陸經商上
    的幫助，所以我才答應。崔沂生安排這些官員與我一同吃飯
    ，除了我、崔沂生外，還有3名大陸男子出席，席間崔沂生
    向我介紹他們3 人是上海市政府的官員，一個姓周，一個姓
    常，另一個我已記不清楚他姓什麼，因他們年紀較小，我們
    都叫他「小周」、「小常」，崔沂生則向他們介紹我是退役
    軍官，現在到大陸經商。之後我只到上海，「小周」、「小
    常」都會找理由招待我跟崔沂生吃飯。雙方漸漸熟稔後，崔
    沂生就明白向我表示，「小周」、「小常」實際身分為上海
    國安單位官員，看我這邊能不能提供「資料」給他們，我反
    問他們需要什麼樣的資料，崔沂生就明確表示希望要我收集
    海巡署內部資料等語（詳調查局卷第11頁、第12頁、第13頁
    ）。於偵查中證陳：是崔沂生介紹認識「小常」、「小周」
    ，「小常」、「小周」說他們是上海的官員，崔沂生說他們
    是上海國安部門的人等語（詳他字卷一第186頁）。
　⑶此部分之事實，被告崔沂生、李慶賢於調詢及偵查中之陳述
    相符。本院審酌：
　①被告崔沂生於93年8月9日出境後，至97年2月4日始入境臺灣
    ；被告李慶賢於96年11月24日出境、同年12月23日入境臺灣
    ，於97年1月23日出境、同年2月6日入境臺灣等情，有出入
    境紀錄可參（詳偵二卷第35頁、第37頁）。可知被告崔沂生
    、李慶賢於96年年底、97年1月23日至97年2月3日間，確實
    同在大陸上海地區。
　②另於扣案之被告所有崔沂生隨身碟內，在山東蒼山文件檔中
    ，確實有「上海楊浦」資料之事實，復有搜索扣押筆錄、扣
    押物品收據、扣押物品目錄表、法務部調查局鑑識報告、山
    東蒼山檔案明細、「上海楊浦」資料在卷可參（詳偵二卷第
    6頁以下、第11頁以下、第14頁、第19頁以下）。而該資料
    與經判決確定之「山東濟南」案無關，亦有相關判決書在卷
    可參。堪認該資料應係針對「上海楊浦」案。
　③如李慶賢無意交付「上海楊浦」資料，應不至於將該資料攜
    往大陸上海地區。其將該資料帶往大陸上海地區，應係有意
    將之交付予「小周」、「小常」，且其攜帶該資料前往大陸
    上海地區之前，應已同意交付上開資料予「小周」、「小常
    」。由於被告李慶賢之前與「小周」、「小常」並不相識，
    卻同意將上開資料交付予「小周」、「小常」，可知被告李
    慶賢應係透過他人引介而認識「小周」、「小常」，並在他
    人遊說之下，同意交付上開資料。如此部分與被告崔沂生無
    關，被告崔沂生並不知情，被告李慶賢為避免被告崔沂生知
    悉此事，應不至於使用被告崔沂生所有置於大陸上海地區住
    處之個人電腦，處理上開資料並存檔，任意讓被告崔沂生得
    知並處理該資料。被告崔沂生亦不於將該檔案儲存在所有之
    隨身碟中，與經判決確定之「山東濟南」案相關資料同置於
    山東蒼山之檔案內。故被告崔沂生、李慶賢關於被告崔沂生
    引介被告李慶賢與「小周」、「小常」認識後，李慶賢同意
    交付「上海楊浦」資料，並透過被告崔沂生傳遞該資料予「
    小周」、「小常」之陳述，應可採信。被告崔沂生、李慶賢
    嗣後翻異之詞，均無法為其有利之認定。
　㈤「北京七辦」部分：
　⑴被告李慶賢發展組織部分：　
　  此部分之事實，業經被告李慶賢於警詢中陳稱：崔沂生在我
    某次赴上海期間，向我表示他認識一名北京派駐上海的官員
    ，叫做「小朱」；後來崔沂生就安排我跟「小朱」見面吃飯
    、認識一下；當時「小朱」就直接要求我繼續提供海巡署內
    部資料，或臺灣其他情治單位內部資料，以及引介海巡署、
    軍情局、國安局、調查局等情治單位現職人員給他們認識，
    藉機吸收前開人員為中共工作，我當下便答應表示我會盡量
    。於101年7月間邀約段國瑞共赴上海，於上海期間，崔沂生
    安排我、段國瑞與「小朱」見面認識，當時崔沂生僅介紹「
    小朱」是上海「吃公家飯的」官員，「小朱」也沒有明確表
    示希望段國瑞為渠等工作。後來段國瑞在崔沂生上海辦公室
    電腦內發現由我口述、崔沂生繕打，欲提供給「小朱」的「
    工作執行進度彙報」文件。101年11月間，我和段國瑞再度
    赴上海；「小朱」當時還帶了一名蘇姓女同事前來我與段國
    瑞下榻飯店，與段國瑞單獨見面，但「小朱」與段國瑞談了
    什麼我並不清楚，段國瑞事後也沒有跟我講他們私底下會面
    談論的內容等語（詳調查局卷第13頁背面、第14頁）。於偵
    查中證稱：「工作執行進度彙報」是「小朱」要求的，是剛
    接觸時他向我要的，要我交代清楚回台的事情，我回上海時
    叫崔沂生幫我打字；後來我有跟段國瑞講，我和崔沂生都是
    幫「小朱」工作的，我也有請段國瑞提供資料，但段國瑞沒
    給過我東西。我有跟葉瑞璋提，因為之前我請葉瑞璋拿資料
    ，他問我做什麼，我有跟他說是上海那邊要的等語（詳他字
    卷一第187頁、第188頁）。本院審酌：
　①被告崔沂生於99年底，認識「北京七辦」之國安官員「小朱
    」，因「小朱」表明欲透過被告崔沂生接觸並結交我國現役
    軍人，進而發展組織，經被告崔沂生允諾被吸收，並從事發
    展組織、蒐情、刺密等工作，遂於101 年7 月間，引介被告
    李慶賢與「小朱」認識，被告李慶賢同意為「北京七辦」工
    作系統吸收後，旋於被告崔沂生之上海住處，由被告李慶賢
    口述、被告崔沂生繕打之方式，共同製作有關被告李慶賢在
    臺接觸海巡署現、退離人員、為大陸地區公務機關在該署發
    展組織之「工作執行進度彙報」，以此方式為「北京七辦」
    之國安官員提供接觸、拉攏、吸收我方退役公務員機會而為
    發展組織之行為等情，業經本院前審判決有期徒刑9月後，
    經最高法院判決駁回上訴確定等情，業如前述。堪認被告崔
    沂生確實為「北京七辦」發展組織，並吸收被告李慶賢加入
    該組織。　
　②又觀之被告崔沂生向法務部調查局桃園市調查站提出之上開
    「工作執行進度彙報」（詳本院上訴卷二第110頁以下）。
    被告李慶賢除記載其於101年6月20日至同年7月15日，在臺
    接觸海巡署現、退離人員之經過外。並於「計畫作為」記載
    ：加強連（聯）繫原有之海巡關係，更深入建立親蜜（密）
    關係，為所運用；積極發展結識新進年輕海巡幹部之關係，
    以廣拓情資管道；遴選目標人選，伺機策動拉出為我建立長
    期核心工作關係；慎選年輕海巡幹部，以作長期培植之用等
    語。堪認被告李慶賢除被吸收加入「北京七辦」外，亦有意
    為「北京七辦」發展組織，吸收海巡新舊人員加入該組織，
    擴展情資管道。
　③證人段國瑞於調詢、偵查中證稱：經我回想確認，上海「小
    朱」要求李慶賢向我遊說為中共工作之時間，是在101年11 
    月14日至30日我與李慶賢第 2 次共赴上海之時間，並非101
     年7月間李慶賢邀約我赴上海與「小朱」會晤該次；101年1
    1 月14日至30日我與李慶賢第2次共赴上海時，「小朱」係
    透過李慶賢向我詢問有無為中共工作意願，並由李慶賢轉達
    上海「小朱」的長官要跟我會談，藉機要求我像李員一樣為
    中共工作、在臺運用關係刺蒐情報，但我直接向李員表示「
    沒有這個必要」而加以拒絕。因為後來李慶賢有跟「小朱」
    說我已經知道這件事，所以有請李慶賢拉我進去，說他們長
    官想來找我，和我見面，只是被我拒絕等語（詳調查局卷第
    51頁背面；偵一卷第69頁）。雖證人段國瑞於101年11月中
    下旬間，在大陸上海地區，最終有無與「小朱」及其同事或
    長官單獨見面之事實，被告李慶賢、證人段國瑞所述並不一
    致。但被告李慶賢既有意為「北京七辦」發展組織，吸收海
    巡新舊人員加入該組織，當「小朱」及其同事或長官欲與證
    人段國瑞見面時，衡情應會透過被告李慶賢引介，被告李慶
    賢作為雙方見面橋梁，衡情應會向證人段國瑞說明見面之原
    因，即欲吸收證人段國瑞加入「北京七辦」。因此，上開不
    一致之部分，並不影響該次被告李慶賢曾遊說證人段國瑞加
    入「北京七辦」，但為證人段國瑞拒絕之事實。至於被告李
    慶賢於101年7月間返臺後，是否曾遊說證人段國瑞加入「北
    京七辦」，但為證人段國瑞拒絕部分，因僅有被告李慶賢之
    自白（詳調查局卷第14頁），未經證人段國瑞具體證述在卷
    ，在無補強證據之下，尚難僅因被告李慶賢自白，即認被告
    李慶賢有此部分之犯行。
　④「小朱」於102年4月14日16時23分51秒起，撥打電話與被告
    李慶賢聯絡，要求被告李慶賢前往大陸上海地區後。被告李
    慶賢即於同年月15日中午12時39分43秒起，撥打電話與被告
    葉瑞璋聯絡，除向被告葉瑞璋表示：「那邊在催著我過去耶
    」等語外，並欲向被告葉瑞璋借款。被告葉瑞璋則分別表示
    ：「我那裡、我那裡還不是我那個嗎？USB啊？」、「對啊
    ，拿過去就有啦」等語之事實，有通訊監察譯文在卷可參（
    詳調查局卷第164頁、第165頁）。又被告葉瑞璋於調查中陳
    稱：「那邊」係指中共上海的官員；在該筆通聯日期之前，
    我有口頭向李慶賢說明，我有一個 USB 裡面是海巡月刊的
    資料，但應該屬於較無價值之資料，恐無法向中共上海官員
    換取報酬，後李慶賢向我借錢，我便回復他拿該 USB 拿過
    去後便可以換錢了等語（詳調查局卷第21頁背面）。堪認被
    告葉瑞璋至遲於102年4月15日與被告李慶賢通話之前，即知
    提供資料予被告李慶賢，經被告李慶賢攜往大陸上海地區，
    交付中共上海地區官員，應可獲取報酬。被告葉瑞璋會知悉
    此事，並同意提供資料，應係被告李慶賢為「北京七辦」發
    展組織後，經由被告葉瑞璋同意，吸收被告葉瑞璋加入該組
    織，並請被告葉瑞璋提供資料。
　⑵被告李慶賢蒐集「南沙太平島交通基礎整建工程個案計畫書
    」部分：
　①被告李慶賢利用被告葉瑞璋於102年8月13日，交付「南沙太
    平島交通基礎整建工程個案計畫書」，請其代為詢問有無廠
    商願意投標（此部分事實之認定，詳如後述）之機會，於同
    日23時26分31秒後某時，在新北市○○區○○街00巷00○0號住處
    內，以數位相機拍攝該文書資料，蒐集該公務上應秘密之文
    書之事實。業據被告李慶賢於調巡、偵查中陳述、證述：是
    葉瑞璋將「南沙太平島交通基礎整建工程個案計畫書」資料
    紙本直接拿到我的租屋處給我，我拿到資料後即私自以數位
    相機翻拍前開資料；剛好葉瑞璋給我資料，我拍照可以拿給
    對岸的「小朱」等語（詳調查局卷第16頁；他字卷一第187
    頁）。又被告葉瑞璋於102年8月13日中午12時45分10秒起，
    撥打電話與被告李慶賢聯絡，相約交付上開計畫書後；被告
    李慶賢於102年8月13日22時49分36秒起，撥打電話與王育青
    聯絡，向王育青借用數位相機之事實，亦有通訊監察譯文可
    參（詳調查局卷第180頁背面以下）。是此部分之事實，應
    堪認定。　　
　②嗣被告李慶賢雖於原審理中證陳：朋友邀我去（廣西）南寧
    走一走、看一看，我要借相機帶出去照風景；我看完馬上跟
    我同學聯絡，我同學沒意願參與標這個工程，我就叫葉瑞璋
    拿回去了；我同學沒意願，我翻拍沒有用途等語（詳原審訴
    字卷二第220頁背面、第221頁）。惟被告李慶賢係於102年8
    月15日前往大陸地區之事實，有出入境紀錄表可參（詳原審
    訴字卷三第42頁）。又被告李慶賢於102年8月13日22時49分
    36秒起撥打電話與王育青聯絡，向王育青借用數位相機時，
    曾表示；「借我用一下，明天就還你」等語之事實，有通訊
    監察譯文可參（詳調查局第180頁背面）。則在被告李慶賢
    於102年8月15日前往大陸地區之前，已於102年8月14日將數
    位相機返還王育青之下，被告李慶賢向王育青借用數位相機
    之目的，應非攜至大陸地區拍攝風景之用。再者，被告李慶
    賢撥打電話向王育青借用數位相機之前，曾與叢保華聯絡（
    詳後述）；聯絡借用數位相機之後，被告李慶賢復於102年8
    月13日23時56分24秒起，撥打電話與被告葉瑞璋聯絡，並表
    示：「我東西我就拿給他（應係指叢保華，詳後述）‧‧‧我
    給你他的電話，然後你再跟他聯絡，去他那裏拿就好，他在
    臺北比較方便」等語，有通訊監察譯文可參（詳調查局卷第
    181頁背面）。顯見被告李慶賢有意將「南沙太平島交通基
    礎整建工程個案計畫書」交付叢保華觀看，再由被告葉瑞璋
    直接與叢保華聯絡後，取回上開計畫書。如叢保華一開始即
    無意願參與投標該工程，被告李慶賢應不至於欲將該計畫書
    紙本交付叢保華，亦不至於聯絡王育青借用數位相機，拍攝
    該計畫書，交付相片檔予叢保華觀看。且既然欲交付上開計
    畫書紙本予叢保華，亦無需以數位相機拍攝該計畫書，交付
    相片檔予叢保華。被告李慶賢向王育青借用數位相機之目的
    ，應係拍攝該計畫書內容，為「北京七辦」蒐集資料。被告
    李慶賢上開翻異其詞，無法為其有利之認定。
　⑶被告葉瑞璋交付「海巡署103年6月份署務會報資料（103年6
    月26日）」、「海巡署103年10月份擴大署務會報資料（103
    年10月30日）」、「海巡署103年11月份署務會報資料（103
    年11月26日）」等資料（下稱「北京七辦」資料）；被告李
    慶賢傳遞「北京七辦」資料部分：
　①由於被告葉瑞璋前海巡署同事程柱國、陳益富、何國瑞等人
    ，並未交付任何海巡署文件予被告葉瑞璋之事實，業據證人
    程柱國、陳益富、何國瑞於調詢及偵查中證述在卷（詳他字
    卷二第192頁以下、第197頁以下；他字卷三第89頁以下、第
    95頁以下、第98頁以下、第104頁以下）。且參以被告葉瑞
    璋係自103年5、6月間起，向前海巡署同事楊佳文索取「海
    巡署署務會報資料」、「海岸巡防總局擴大局務會報資料」
    （詳細時間及資料明細詳後述）之事實，經證人楊佳文於偵
    查中證述在卷（詳他字卷二第213頁）。及被告葉瑞璋於調
    詢中陳稱：我應該是在102年間，曾經打電話詢問陳益富可
    否取得海巡月刊的資料，陳益富回答在公關科的閱覽室即可
    取得，之後我就沒跟他聯絡過，陳益富也沒交付給我任何海
    巡署內部資料。至於程柱國、何國瑞我雖然認識，但沒有業
    務上的接觸，也未曾向他們索取任何資料，「岸巡總局局務
    會報」、「海巡署署務會報」我都是向楊佳文索取的等語。
    堪認被告葉瑞璋於103年5、6月間之前，因未向證人楊佳文
    取得「海岸巡防總局（擴大）局務會報資料」、「海巡署署
    務會報」或「海巡署每月開會報告資料」等資料，尚難認被
    告葉瑞璋於103年5、6月間之前，已將上開資料交付被告李
    慶賢，並由被告李慶賢傳遞予「小朱」，先予說明。
　②關於此部分之事實，業經被告李慶賢於偵查中證稱：請葉瑞
    璋幫忙蒐集資料，他有幫我收集彙（會）報資料；彙（會）
    報資料後來直接交給上海的「小朱」，「小朱」有給我費用
    ，我給過「小朱」彙（會）報資料幾次我不太記得；我叫葉
    瑞璋蒐集彙（會）報資料，是為了要給上海的國安官員；之
    前請葉瑞璋拿資料，葉瑞璋問我做什麼，我跟他說是上海那
    邊要的等語（詳他字卷一第186頁、第187頁、第188頁）。
    被告葉瑞璋於調詢中陳稱：自行向楊佳文索取內容含海巡署
    各標案工程之「海巡署岸總局每月局務會報」、「海巡署署
    務會報」等資料交給李慶賢攜赴陸區，交給中共官員換取報
    酬；我在幫李慶賢蒐集「岸巡總局局務會報」等海巡署內部
    文書資料前，確實知道李慶賢會將該等資料交赴陸區中共官
    員，李慶賢亦會從中共官員處獲取現金報酬等語（詳調查局
    卷第32頁背面、第33頁、第34頁）。另證人楊佳文亦於偵查
    中證述：葉瑞璋有跟我要過「海巡署署務會報資料」，大約
    有7到8次。「海岸巡防總局擴大局務會報資料」大約要過1
    次。他是在103年5、6月開始向我索取這些資料，一直到104
    年3、4月就沒有再跟我要了等語（詳他字卷二第213頁）。
    本院審酌：
　關於被告李慶賢經由被告葉瑞璋之同意，由被告葉瑞璋向證
    人楊佳文索取「海巡署署務會報」資料後，再透過被告李慶
    賢傳遞交付予「北京七辦」，以獲取報酬之事實，被告李慶
    賢、葉瑞璋前開所述一致，並經證人楊佳文於偵查中證述在
    卷。且參酌前開被告李慶賢於102年4月15日中午12時39分43
    秒起，撥打電話與被告葉瑞璋聯絡之通話內容，亦可認定被
    告葉瑞璋至遲於102年4月15日之前，已知道提供資料予被告
    李慶賢，經被告李慶賢攜往大陸上海地區，交付中共上海地
    區官員，應可獲取報酬。　
　被告葉瑞璋於103年7月1日20時21分32秒起，曾撥打電話與被
    告李慶賢聯絡，向被告李慶賢表示：「我這兩天有弄到，我
    再拿過去給你」等語；之後，被告葉瑞璋於103年7月2日15
    時55分58秒起，撥打電話與被告李慶賢聯絡，相約見面。被
    告葉瑞璋於103年10月31日上午8時44分57秒起，曾撥打電話
    與證人楊佳文聯絡，向證人楊佳文表示：「那昨天的那個資
    料禮拜一給我一份，好不好」等語，證人楊佳文回稱；「好
    」等語；之後，被告葉瑞璋於103年11月3日13時45分31秒起
    ，撥打電話與證人楊佳文聯絡，相約在公關科旁見面；嗣被
    告葉瑞璋於103年11月6日13時58分34秒起，持續撥打電話與
    被告李慶賢聯絡，相約見面拿取物品，同日14時13分2秒後
    不久，雙方見面。被告葉瑞璋於103年12月3日15時21分7秒
    起，曾撥打電話與證人楊佳文聯絡，向證人楊佳文表示：「
    上個禮拜那個你給我一份，好不好」等語，證人楊佳文回稱
    ；「好」等語；之後，被告葉瑞璋於103年12月9日上午11時
    8分17秒起，陸續撥打電話與證人楊佳文聯絡，相約見面，
    同日13時45分43秒後不久，雙方在公關科旁見面等情，有通
    訊監察譯文在卷可參（詳調查局卷第171頁背面、第172頁、
    第173頁、第174頁、第175頁）。
　由於被告葉瑞璋於103年7月1日20時21分32秒起，向被告李慶
    賢表示：「我這兩天有弄到，我再拿過去給你」等語。於10
    3年10月31日上午8時44分57秒起，向證人楊佳文表示：「那
    昨天的那個資料禮拜一給我一份，好不好」等語。於103年1
    2月3日15時21分7秒起，向證人楊佳文表示：「上個禮拜那
    個你給我一份，好不好」等語之時間。分別係在「海巡署10
    3年6月份署務會報資料（103年6月26日）」、「海巡署103
    年10月份擴大署務會報資料（103年10月30日）」、「海巡
    署103年11月份署務會報資料（103年11月26日）」所記載之
    會議日期後不久。且其中103年10月31日、103年12月3日之
    對話，係被告葉瑞璋分別向證人楊佳文索取103年10月份、1
    1月份之海巡署署務會報資料之事實，亦經證人楊佳文於偵
    查中證述在卷（詳他字卷二第214頁）。堪認上開對話內容
    ，應係分別針對「海巡署103年6月份署務會報資料（103年6
    月26日）」、「海巡署103年10月份擴大署務會報資料（103
    年10月30日）」、「海巡署103年11月份署務會報資料（103
    年11月26日）」。之後，被告葉瑞璋取得上開資料後，再分
    別交付予被告李慶賢。
　因本件卷附之通訊監察譯文，僅有上開「北京七辦」資料之
    對話內容。且經對照被告李慶賢之出入境紀錄（詳原審訴字
    卷第42頁），被告李慶賢於103年7月16日出境、同年9月24
    日入境臺灣，於103年11月18日出境、同年11月22日入境臺
    灣；於103年12月18日出境、同年12月23日入境臺灣，之後
    於107年1月16日始出境。亦僅可認定被告李慶賢取得上開「
    北京七辦」資料後不久，分別於103年7月16日、103年11月1
    8日、103年12月18日出境前往大陸上海地區，將該資料各交
    付「小朱」。至於其他月份之「海巡署署務會報資料」或「
    海岸巡防總局（即岸總局）擴大局務會報資料」等資料，或
    無通訊監察譯文可資佐證；或被告李慶賢不在臺灣；或被告
    李慶賢並未出境前往大陸上海地區，尚難認被告葉瑞璋曾向
    證人楊佳文取得該資料後，交付被告李慶賢，由被告李慶賢
    攜往大陸上海地區，傳遞予「小朱」。證人楊佳文關於其提
    供資料予被告葉瑞璋超過3次之證述，尚無法為被告李慶賢
    、葉瑞璋不利之認定。
　經參酌被告李慶賢、葉瑞璋前開證述、陳述，並對照前開通
    訊監察譯文及被告李慶賢出入境紀錄。應可認定被告葉瑞璋
    於103年7月1日後不久、103年11月3日、103年12月9日，返
    回海巡署岸總局，分別向不知情之證人楊佳文，拿取上開「
    北京七辦」資料後，分別交付被告李慶賢，再由被告李慶賢
    各於103年7月16日後某日、103年11月18日後某日、103年12
    月18日後某日，利用其前往大陸上海地區之機會，分別將被
    告葉瑞璋所提供之上開「北京七辦」資料，傳遞予「北京七
    辦」國安官員「小朱」。被告李慶賢、葉瑞璋嗣後翻異之詞
    ，均無法為其有利之認定。
　㈥「雲南邊防」部分：　
　　此部分之事實，業據被告李慶賢於調詢中陳稱：之後我與段
    國瑞自上海轉赴雲南旅遊，我安排雲南邊防單位少將王凱退
    休後的繼任者「王林」、「小李」與段國瑞認識，當時我介
    紹段國瑞為我服役期間同單位的同學，「王林」、「小李」
    則向我表示希望段國瑞也能為他們工作，在臺從事情報收集
    ，並要求單獨與段國瑞在我們下榻的飯店房間內會談，至於
    他們私下會談的內容，段國瑞並未向我提起；我與段國瑞轉
    赴雲南與「王林」、「小李」會晤，該次大陸國內機票及在
    雲南食宿等費用均由他們招待支付等語（詳調查局卷第14頁
    、第14頁背面）。且經證人段國瑞於調詢中證稱：之後我與
    李慶賢轉赴雲南旅遊期間，雲南邊防單位成員「小王」、「
    小李」曾於某日下午到我下榻飯店房間內與我單獨會談，期
    間除詢問我的身分、背景及軍職經歷外，並要求我像李員一
    樣為中共工作、在臺運用關係刺蒐情報，亦遭我直接拒絕等
    語（詳調查局卷第51頁背面、第52頁）。經對照被告李慶賢
    、證人段國瑞之出入境紀錄（詳調查局卷第189頁；原審訴
    字卷參第42頁），被告李慶賢、證人段國瑞於101年11月14
    日至同年月30日，均搭乘同一班機出入臺灣及大陸地區。且
    被告李慶賢、證人段國瑞前往大陸雲南地區之機票及食宿費
    用，既由「雲南邊防」「王林」、「小李」支出，被告李慶
    賢理應知悉「王林」、「小李」招待其與證人段國瑞前往大
    陸雲南地區之目的，應係欲吸收證人段國瑞加入「雲南邊防
    」，否則「王林」、「小李」豈會平白無故支出該費用。被
    告李慶賢知悉上情，仍與證人段國瑞同往大陸雲南地區，並
    引介證人段國瑞與「王林」、「小李」認識，使「王林」、
    「小李」有機會與證人段國瑞會談，要求證人段國瑞加入其
    組織，蒐集情報。雖最終因證人段國瑞拒絕而未達成目的，
    但被告李慶賢為「雲南邊防」發展組織未遂之犯行，應堪認
    定。被告李慶賢嗣後翻異之詞，無法為其有利之認定。
　㈦「上海楊浦」資料、「南沙太平島交通基礎整建工程個案計
    畫書」、「北京七辦」資料，均與國家政務或事務上具有利
    害關係，攸關國家安全、邊防管制，均屬公務上應秘密之文
    書等情，業經本院認定如前。又所謂「組織」，係指一群人
    為達成共同目的，組成依其權責分配而運作之團體，國家安
    全法第2 條之1 所謂之「發展組織」，係指為此等組織之成
    立目的，對外接觸、招攬、吸收成員或壯大、增進該組織之
    行為而言。「上海楊浦」、「北京七辦」、「雲南邊防」之
    國安官員之任務、目的，在蒐集我國國安情報、策反我國國
    軍等，其接觸、招攬、吸收對象多為我國具有軍事、情報工
    作背景，或具情資聯繫管道、軍情人脈關係之人員，若被招
    攬之人同意而與該組織具備共同目的，為其發展組織之行為
    即屬既遂，反之，則屬未遂。由於中共仍是威脅我國之最主
    要敵人，中共經常透過各種方式，企圖滲透我國政府機關，
    取得我國相關公務上相關秘密，其目的無非在影響我國之安
    全及安定。因此，如為上開機關吸收加入其組織，並為該機
    關提供情報，依該組織之任務，應係從事與危害我國國家安
    全相關之活動。被告3人均任職軍職多年，或經由其任職期
    間接觸公務上秘密之經驗；或經由軍隊之教育及宣導；或經
    由其任職軍人保衛國家、抵禦中共之職責，理應知悉上開情
    事，亦應知悉「上海楊浦」資料、「南沙太平島交通基礎整
    建工程個案計畫書」、「北京七辦」資料，與我國國家安全
    相關，卻分別仍為上開機關發展組織、蒐集、傳遞、交付上
    開公務上應秘密之資料，其主觀上應均有危害國家安全之意
    圖甚明。
　㈧關於被告李慶賢是否為海巡署運用之諮詢人員，及其是否因
    情報工作需要與中共接觸部分，經海巡署查詢結果，被告李
    慶賢係93年2月23日至97年5月14日期間，擔任前北部地區巡
    防局基隆機動查緝隊儲備人脈，因已無工作條件，由該隊解
    除管理，並非該署列管諮詢人員之事實，有海巡署106年7月
    12日署情五字第1060013162號函、海洋委員會海巡署107年1
    1月16日署情一字第1070026017號函在卷可參（詳原審訴字
    卷第44頁；本院上訴卷一第240頁）。故被告李慶賢此部分
    所辯，尚無法為其有利之認定。
　㈨關於犯罪所得部分：
　①「上海楊浦」部分：　
　　被告崔沂生於調詢中陳稱：李慶賢經我引介並透過我轉交予
    「小常」、「小周」，李慶賢因而獲取人民幣20,000元至30
    ,000元之報酬，並從中抽取5,000元給我作為引介之報酬等
    語（詳調查局卷第5頁）。被告李慶賢於調詢中陳稱：「小
    常」、「小周」剛開始透過崔沂生轉交給我的報酬，金額為
    人民幣5,000元至10,000元等語（詳調查局卷第12頁）。雖
    「小常」、「小周」係將報酬交付何人，再由何人轉交予何
    人，被告崔沂生、李慶賢所述並不一致。但可認定的是被告
    崔沂生、李慶賢應已分得報酬，報酬至少均為人民幣5,000
    元。又被告崔沂生自承其上海住處每月房租為人民幣5,500
    元等語（詳原審訴字卷一第165頁）。在被告李慶賢已知悉
    被告崔沂生已分得報酬之下，是否會另行補貼房租予被告崔
    沂生，已有可疑。況被告李慶賢於大陸上海地區停留時間不
    長，卻支付補貼被告崔沂生近1個月之房租，亦與常情有違
    。尚難認定被告崔沂生所取得之上開款項，係被告李慶賢用
    以補貼被告崔沂生房租。
　②「北京七辦」部分：　
　　被告李慶賢於調查、偵查及本院前審準備程序中自陳：記得
    如有交付資料，「小朱」就會給我人民幣5,000元至10,000
    元，或美金2,000元至3,000元不等；只要赴大陸上海領取「
    小朱」所給予之報酬，都會將部分報酬換成新臺幣，以簽注
    六合彩中獎吃紅為由，支付葉瑞璋每次約新臺幣1至2萬元，
    前後給過葉瑞璋2至3次；給過葉瑞璋1次人民幣15,000元，
    還有1次5萬元臺幣；每次跟「小朱」見面，有時會給我人民
    幣3、5千元，或美金1,000元，沒有分錢給葉瑞璋等語（詳
    調查局卷第14頁背面、第15頁背面；他字卷一第188頁；本
    院上訴卷一第170頁）。另被告葉瑞璋於調詢中陳稱：101至
     103 年我在幫李慶賢蒐集前述資料期間，李慶賢並沒有就
    個別資料付給我相對應的酬勞，但他曾數次以「六合彩吃紅
    」為由，不定期給予我新臺幣1至2 萬元，作為幫李慶賢蒐
    集前述資料的「車馬費」，總額約5至6萬元；李慶賢會去大
    陸，回來後他會以六合彩贏錢吃紅藉口，拿5,000、1萬、2
    萬新臺幣給我，總計約新臺幣5萬出頭等語（詳調查局卷第3
    3頁；他字卷三第124頁背面；本院上訴卷一第170頁）。被
    告李慶賢如無利可圖，應不至於平白為「北京七辦」發展組
    織；交付、傳遞公務上應秘密文書，徒負被查獲承擔刑責之
    風險。同理，被告葉瑞璋亦應係如此。故被告李慶賢、葉瑞
    璋關於獲取報酬之陳述，應可採信。又因被告李慶賢、葉瑞
    璋關於各次收受之報酬之陳述，雖有岐異且並不一致。但可
    認定的是被告李慶賢、葉瑞璋各次至少應獲取其所陳述最低
    數額之報酬。其中被告李慶賢至大陸上海地區與「小朱」見
    面時，每次可取得人民幣3,000元，其於101年11月間帶同證
    人段國瑞前往大陸上海地區見面1次；於103年7月16日後某
    日、103年11月18日後某日、103年12月18日後某日，前往大
    陸上海地區，分別將被告葉瑞璋所提供之上開「北京七辦」
    資料，傳遞予「北京七辦」國安官員「小朱」3次，合計應
    可向「小朱」獲取報酬人民幣12,000元。其中被告葉瑞璋提
    供上開「北京七辦」資料予「小朱」3次，每次新臺幣幣5,0
    00元，合計應向被告李慶賢取得新臺幣15,000元。扣除交付
    予被告葉瑞璋之報酬，被告李慶賢實際取得之報酬應為人民
    幣12,000元與新臺幣15,000元之差額。
　③「雲南邊防」部分：　
　　被告李慶賢於調詢中陳稱：與段國瑞轉赴雲南與「王林」、
    「小李」會晤，該次大陸國內機票及在雲南食宿等費用，均
    由他們招待支付，並沒有給我額外的金錢報酬等語（詳調查
    局卷第14頁背面）。因此，此部分尚無法認定被告李慶賢受
    有報酬。　　
　㈩綜上，本件事證明確，被告3人上開犯行，均堪認定。
二、論罪部分：　　　
　㈠新舊法比較：　
　　被告3人行為後，國家安全法第2 條之1 、第5條之1 之規定
    業於108 年7 月3 日修正公布，並自同月5 日施行。修正前
    國家安全法第2 條之1 規定：「人民不得為外國或大陸地區
    行政、軍事、黨務或其他公務機構或其設立、指定機構或委
    託之民間團體刺探、蒐集、交付或傳遞關於公務上應秘密之
    文書、圖畫、消息或物品，或發展組織」。第五條之1規定
    ：「意圖危害國家安全或社會安定，違反第2條之1規定者，
    處5年以下有期徒刑或拘役，得併科新台幣1百萬元以下罰金
    （第1項）。前項之未遂犯罰之（第2項）。犯前2項之罪，
    其他法律有較重處罰之規定者，從其規定（第3項）。犯第1
    項、第2項之罪而自首者，得免除其刑；於偵查或審判中自
    白者，得減輕其刑（第4項）」。修正後國家安全法第2 條
    之1 規定：「人民不得為外國、大陸地區、香港、澳門、境
    外敵對勢力或其派遣之人為下列行為：一、發起、資助、主
    持、操縱、指揮或發展組織。二、洩漏、交付或傳遞關於公
    務上應秘密之文書、圖畫、影像、消息、物品或電磁紀錄。
    三、刺探或收集關於公務上應秘密之文書、圖畫、影像、消
    息、物品或電磁紀錄」。第5 條之1 第1 至4項、第6至7項
    則規定：「意圖危害國家安全或社會安定，為大陸地區違反
    第2 條之1 第1 款規定者，處7 年以上有期徒刑，得併科新
    臺幣5 千萬元以上1 億元以下罰金；為大陸地區以外違反第
    2 條之1 第1 款規定者，處3 年以上10年以下有期徒刑，得
    併科新臺幣3 千萬元以下罰金（第1項）。違反第2 條之1 
    第2 款規定者，處1 年以上7年以下有期徒刑，得併科新臺
    幣1 千萬元以下罰金（第2項）。違反第2 條之1 第3 款規
    定者，處6 月以上5 年以下有期徒刑，得併科新臺幣3 百萬
    元以下罰金（第3項）。第1 項至第3 項之未遂犯罰之（第4
    項）。犯前5項之罪而自首者，得減輕或免除其刑；因而查
    獲其他正犯與共犯，或防止國家安全或利益受到重大危害情
    事者，免除其刑（第6項）。犯第1項至第5項之罪，於偵查
    中及歷次審判中均自白者，得減輕其刑；因而查獲其他正犯
    與共犯，或防止國家安全或利益受到重大危害情事者，減輕
    或免除其刑（第7項）」。修正後國家安全法第5 條之1第1
    項至第3項，將違反第2 條之1 規定各行為態樣之法定刑均
    予提高；同條第6項將自白減刑之範圍限於偵查中及歷次審
    判中均自白者，經綜合比較新舊法結果，應以舊法較有利於
    被告3人。
　㈡事實三（「上海楊浦」）部分，核被告崔沂生所為，係違反
    修正前國家安全法第2 條之1 規定，而犯修正前同法第5 條
    之1 第1 項為大陸地區行政機關發展組織、傳遞關於公務上
    應秘密之文書罪。
　㈢事實四之㈠（「上海楊浦」）部分，核被告李慶賢所為，係違
    反修正前國家安全法第2 條之1 規定，而犯修正前同法第5 
    條之1 第1 項為大陸地區行政機關交付關於公務上應秘密之
    文書罪。事實四之㈡（「北京七辦」）部分，核被告李慶賢
    所為，係違反修正前國家安全法第2 條之1 規定，而犯修正
    前同法第5 條之1 第2 項、第1 項為大陸地區行政機關發展
    組織未遂（段國瑞部分）；同條第1 項為大陸地區行政機關
    發展組織、傳遞關於公務上應秘密之文書罪（葉瑞璋部分）
    ；同條第1 項為大陸地區行政機關蒐集關於公務上應秘密之
    文書罪（「南沙太平島交通基礎整建工程個案計畫書」部分
    ）。事實四之㈢（「雲南邊防」）部分，係違反修正前國家
    安全法第2 條之1 規定，而犯修正前同法第5 條之1 第2 項
    、第1 項為大陸地區行政機關發展組織未遂罪。
　㈣事實五（「北京七辦」）部分，核被告葉瑞璋所為，係違反
    修正前國家安全法第2 條之1 規定，而犯修正前同法第5 條
    之1 第1 項為大陸地區行政機關蒐集、交付關於公務上應秘
    密之文書罪。　
　㈤「上海楊浦」部分，被告李慶賢係透過被告崔沂生傳遞，將
    「上海楊浦」資料交付予「上海楊浦」之國安官員「小常」
    、「小周」，被告李慶賢、崔沂生應分別構成交付、傳遞犯
    行，檢察官於原審審理中認被告李慶賢、崔沂生應共同犯上
    開犯行（詳原審訴字卷二第169頁），容有誤會。「北京七
    辦」之「北京七辦」資料部分，被告葉瑞璋係透過被告李慶
    賢傳遞，陸續將「北京七辦」資料交付予「北京七辦」之國
    安官員「小朱」，被告葉瑞璋應構成蒐集、交付犯行；被告
    李慶賢應構成傳遞犯行，檢察官於原審審理中認被告葉瑞璋
    、李慶賢應共同犯上開犯行（詳原審訴字卷二第169頁），
    亦有誤會。被告被告葉瑞璋蒐集「北京七辦」資料之低度行
    為，為其後交付該文書予「北京七辦」國安人員「小朱」之
    高度行為所吸收，不另論罪。
　㈥所謂「集合犯」，係指立法者所制定之犯罪構成要件中，本
    即預定有數個同種類行為而反覆實行之犯罪而言，因之被稱
    為「法定接續犯」。故是否集合犯之判斷，客觀上應斟酌法
    律規範之本來意涵、實現該犯罪目的之必要手段、社會生活
    經驗中該犯罪必然反覆實行之常態及社會通念等；主觀上則
    視其反覆實行之行為是否出於行為人之單一犯意，並秉持刑
    罰公平原則，加以判斷。修正前國家安全法第2 條之1 之「
    發展組織」行為，係包含為外國或大陸地區行政、軍事、黨
    務或其他公務機關或其設立、指定機構或委託之民間團體提
    供機會，提供該機關、機構或團體之人員接觸、拉攏、吸收
    新的對象，以期該新對象能夠同意該組織之設立目的。且組
    織本為人之集合，其發展更非單次作為得竟其功，自可知其
    構成要件行為，本包含基於發展該組織之單一犯意，多次與
    多個新對象接觸、會面之同種類而反覆實行之行為，是可認
    符合前揭集合犯之認定。故「北京七辦」部分，被告李慶賢
    擬吸收段國瑞加入「北京七辦」組織而未遂之行為，應與吸
    收被告葉瑞璋加入「北京七辦」組織而既遂之行為，包括論
    以發展組織既遂之一罪。
　㈦「北京七辦」部分，被告葉瑞璋係3次透過被告李慶賢傳遞，
    分別將「北京七辦」資料交付予「北京七辦」之國安官員「
    小朱」，因被告李慶賢、葉瑞璋各係出於單一之犯意所為，
    且上開所為均侵害同一國家安全法益，各次行為之獨立性極
    為薄弱，依一般社會健全觀念，皆難以強行分開，在刑法評
    價上，以視為數個舉動之接續實行，合為包括之一行為予以
    評價，較為合理。被告崔沂生為「上海楊浦」發展組織，並
    傳遞「上海楊浦」資料；被告李慶賢為「北京七辦」發展組
    織，並蒐集「南沙太平島交通基礎整建工程個案計畫書」、
    傳遞「北京七辦」資料，均係出於單一犯意所為，且均侵害
    同一國家安全法益，各次行為之獨立性極為薄弱，依一般社
    會健全觀念，皆難以強行分開，在刑法評價上，以視為數個
    舉動之接續實行，合為包括之一行為予以評價，較為合理，
    應均論以接續犯之包括一罪。
　㈧因「上海楊浦」、「北京七辦」、「雲南邊防」之名稱不同
    ，且該3組織與被告李慶賢、被告崔沂生接觸之人員各不相
    同，可見「上海楊浦」、「北京七辦」、「雲南邊防」應係
    各自獨立發展之組織。是被告李慶賢所犯如事實四之㈠至㈢所
    示犯行，犯意各別，應分論併罰之。
　㈨自首部分：
　　「上海楊浦」部分，係被告崔沂生、李慶賢於105年3月16 
    日到案陳述後，法務部調查局國家安全維護工作站人員始知
    悉被告崔沂生、李慶賢涉嫌該犯行，此部分於證人段國瑞、
    王瑞遠先前之筆錄内均未提及。又因被告崔沂生、李慶賢係
    於105年3月16日同段期間製作調查筆錄，且本站人員於詢問
    該2人期間，會將其等回答内容交互比對、印證，故無法判
    斷係何人先行供述關於上海國安單位違反國安全法之相關事
    實等情，有本院108年3月25日辦理刑事案件電話紀錄在卷可
    參（詳本院上訴卷二第140頁）。堪認被告崔沂生、李慶賢
    均符合自首要件，且均未經原審及本院發布通緝，爰均依刑
    法第62條前段規定，減輕其刑。
　㈩自白部分：　
　　因被告3人均曾於偵查中自白犯行（詳他字卷一第84頁、第1
    89頁；他字卷三第124頁），爰均依修正前國家安全法第5 
    條之1 第4 項後段規定，減輕其刑。其中被告崔沂生、李慶
    賢「上海楊浦」部分，均遞減輕其刑。
　未遂部分：
　　「雲南邊防」部分，被告李慶賢已著手於發展組織之行為而
    未遂，爰依刑法第25條第2 項之規定，減輕其刑，並遞減之
    。
三、撤銷改判部分（即本件未確定部分）：　　
　⒈原審就「上海楊浦」、「北京七辦」（不含被告崔沂生）、
    「雲南邊防」部分，分別論處被告3人罪刑，固非無見。惟
    查：㈠原審就被告李慶賢、葉瑞璋參與「北京七辦」或「雲
    南邊防」之犯罪所得部分，認定尚有違誤。㈡如後所述之不
    另為無罪判決諭知部分，或被告李慶賢、葉瑞璋之犯罪均無
    法證明，原審就此部分為被告李慶賢、葉瑞璋有罪之認定；
    或漏未為不另為無罪判決之諭知，尚有未洽。㈢被告3人均曾
    於偵查中自白犯罪；且其中「上海楊浦」部分，被告崔沂生
    、李慶賢均符合自首要件，原審未依規定減輕其刑，亦有未
    洽。被告3人以否認此部分犯罪為由，分別提起上訴，指摘
    原判決此部分為不當，其中除前述不另為無罪判決諭知部分
    ，為有理由外，其餘則均無理由，且原判決亦有前開㈠、㈢所
    示可議之處，自應由本院將此部分即本件未確定部分均撤銷
    改判。
　⒉爰以行為人之責任為基礎，審酌被告3人前係職業軍人，國家
    、責任、榮譽均為其軍旅生涯中一再受洗禮薰陶之信念及價
    值，理應較一般人更知悉國家效忠之重要性，被告李慶賢、
    葉瑞璋更自承領取國家所發給之月退俸，於退役後竟罔顧國
    家栽培及照顧，從事背叛國家之舉止，危害國家安全，自值
    非難。另參以被告3 人於偵查中均自白犯行，惟於法院審理
    中均否認犯罪之犯後態度，並審酌被告3人之素行、犯罪之
    動機、手段、發展組織之情形；蒐集、傳遞、交付公務上應
    秘密資料之種類、數量，所生危害程度，衡酌被告崔沂生於
    原審及本院審理中自陳：警總幹訓班21期畢業，離婚獨居，
    入監前於車行打工，收入不穩定，無退休俸等語（詳原審訴
    字卷三第36頁背面；本院卷第550頁）；被告李慶賢於原審
    及本院審理中自陳：國防部電訊人員訓練班畢業，入監前在
    金門幫助親戚照顧養雞場，領有月退俸不到新臺幣6萬元等
    語（詳原審訴字卷三第36頁背面；本院卷第550頁）；被告
    葉瑞璋於原審及本院審理中自陳：警總幹訓班24期畢業，目
    前無業，在家中照顧父親，退休俸每月新臺幣7萬餘元等語
    （詳原審訴字卷三第36頁背面；本院卷第550頁）；及被告
    李慶賢「雲南邊防」部分，本院前審判決已於理由敘明依未
    遂犯規定減刑，但主文漏未諭知未遂等一切情狀，分別量處
    如主文第2 項至第4項所示之刑。 
　⒊沒收
  ㈠犯罪所得部分： 　　
　　被告崔沂生、李慶賢參與「上海楊浦」部分，各獲取之犯罪
    所得人民幣5,000元；被告李慶賢參與「北京七辦」部分，
    所取得之犯罪所得人民幣12,000元與新臺幣15,000元之差額
    ；被告葉瑞璋參與「北京七辦」部分，所取得之犯罪所得新
    臺幣15,000元，均應依刑法第38條之1 第1 項、第3 項規定
    ，各宣告沒收之，於全部或一部不能沒收或不宜執行沒收時
    ，均追徵其價額。
　㈡另案扣案之被告崔沂生隨身碟，係被告崔沂生所有，用以傳
    遞被告李慶賢所提供之公務上應秘密文書予「上海楊浦」國
    安官員之物，爰依刑法第38條第2 項前段之規定，宣告沒收
    之。
  ㈢其餘扣案物品，或與本案無關，或不具重要性，爰均不予宣
    告沒收之。
參、不另為無罪判決部分：
一、公訴意旨另以：
　㈠「上海楊浦」部分，被告崔沂生除傳遞外，另違反修正前國
    家安全法第2 條之1 規定，而犯修正前同法第5 條之1 第1 
    項為大陸地區行政機關交付關於公務上應秘密之文書罪嫌；
    被告李慶賢除交付外，另違反修正前國家安全法第2 條之1 
    規定，而犯修正前同法第5 條之1 第1 項為大陸地區行政機
    關傳遞關於公務上應秘密之文書罪嫌等語（詳原審訴字卷二
    第169頁）。　
　㈡「北京七辦」部分，被告李慶賢於101年7月間返臺後，欲吸
    收段國瑞提供海巡署內部機密資料，惟為段國瑞拒絕而未遂
    部分，另違反修正前國家安全法第2 條之1 規定，而犯修正
    前同法第5 條之1 第2 項、第1 項為大陸地區行政機關發展
    組織未遂罪嫌等語。
　㈢「北京七辦」之「北京七辦」資料部分，被告李慶賢除傳遞
    外，另違反修正前國家安全法第2 條之1 規定，而犯修正前
    同法第5 條之1 第1 項為大陸地區行政機關蒐集、交付關於
    公務上應秘密之文書罪嫌；被告葉瑞璋除蒐集、交付外，另
    違反修正前國家安全法第2 條之1 規定，而犯修正前同法第
    5 條之1 第1 項為大陸地區行政機關傳遞關於公務上應秘密
    之文書罪嫌等語（詳原審訴字卷二第169頁）。　　　
　㈣被告葉瑞璋於102年8月上旬，向不知情之岸總局中部地區巡
    防局一等士官長小組長鄭文國，佯稱有意與營建業朋友共同
    承攬「南沙太平島交通基礎整建工程」，委請鄭文國向不知
    情之海巡署岸總局後勤組營工科少校科員張耀宗，拿取業務
    承辦海巡署製作僅供內部使用之「南沙太平島交通基礎整建
    工程個案計畫書」影本。被告葉瑞璋拿到該屬公務上應秘密
    之計畫書影本後，旋於102年8月13日電話聯絡被告李慶賢，
    在被告李慶賢租屋處交付「南沙太平島交通基礎整建工程個
    案計畫書」影本，被告李慶賢則改以數位相機翻拍並儲存在
    記憶卡中，於102年8月15日攜赴大陸地區交給上海國安官員
    「小朱」，換取報酬等情。因認被告李慶賢此部分除蒐集外
    ，另違反修正前國家安全法第2 條之1 規定，而犯修正前同
    法第5 條之1 第1 項為大陸地區行政機關傳遞、交付關於公
    務上應秘密之文書罪嫌。因認被告葉瑞璋此部分另違反修正
    前國家安全法第2 條之1 規定，而犯修正前同法第5 條之1 
    第1 項為大陸地區行政機關蒐集、傳遞、交付關於公務上應
    秘密之文書罪嫌等語（詳原審訴字卷二第169頁）。　　
　㈤「雲南邊防」部分，被告李慶賢吸收被告葉瑞璋提供海巡署
    資料，經被告葉瑞璋同意部分，另違反修正前國家安全法第
    2 條之1 規定，而犯修正前同法第5 條之1 第1 項為大陸地
    區行政機關發展組織罪嫌等語（詳原審訴字卷二第169頁）
    。
二、被告未經審判證明有罪確定前，推定其為無罪；犯罪事實，
    應依證據認定之，無證據不得認定犯罪事實。不能證明被告
    犯罪或其行為不罰者應諭知無罪之判決，刑事訴訟法第154 
    條、第301 條第1 項分別定有明文。又依據刑事訴訟法第16
    1 條第1 項規定，檢察官就被告犯罪事實，應負舉證責任，
    並指出證明之方法。因此，檢察官對於起訴之犯罪事實，應
    負提出證據及說服之實質舉證責任。倘其所提出之證據，不
    足為被告有罪之積極證明，或其指出證明之方法，無從說服
    法院以形成被告有罪之心證，基於無罪推定之原則，自應為
    被告無罪判決之諭知（最高法院92年度台上字第128號判例
    意旨參照）。　
三、上開一之㈠部分：
　　「上海楊浦」部分，被告李慶賢係透過被告崔沂生傳遞，將
    「上海楊浦」資料交付予「上海楊浦」之國安官員「小常」
    、「小周」，被告李慶賢、崔沂生應分別構成交付、傳遞犯
    行，業經本院認定如前。檢察官認被告崔沂生此部分另違反
    修正前國家安全法第2 條之1 規定，而犯修正前同法第5 條
    之1 第1 項為大陸地區行政機關交付關於公務上應秘密之文
    書罪嫌；被告李慶賢此部分另違反修正前國家安全法第2 條
    之1 規定，而犯修正前同法第5 條之1 第1 項為大陸地區行
    政機關傳遞關於公務上應秘密之文書罪嫌，容有誤會。惟此
    部分被告崔沂生、李慶賢如均成立犯罪，均與其起訴論罪科
    刑之「上海楊浦」部分，分別具有一罪關係，爰均不另為無
    罪判決之諭知。
四、上開一之㈡部分：　　
　　被告李慶賢於101年7月間返臺後，是否曾遊說證人段國瑞加
    入「北京七辦」，但為證人段國瑞拒絕部分，因僅有被告李
    慶賢之自白（詳調查局卷第14頁），未經證人段國瑞具體證
    述在卷，業經本院認定如前。因此，在無補強證據之下，尚
    難僅因被告李慶賢自白，即認被告李慶賢有此部分發展組織
    未遂之犯行。
五、上開一之㈢部分：　　
　　「北京七辦」之「北京七辦」資料部分，被告葉瑞璋係透過
    被告李慶賢傳遞，陸續將「北京七辦」資料交付予「北京七
    辦」之國安官員「小朱」，被告葉瑞璋應構成蒐集、交付犯
    行；被告李慶賢應構成傳遞犯行。檢察官認被告李慶賢此部
    分除傳遞外，另違反修正前國家安全法第2 條之1 規定，而
    犯修正前同法第5 條之1 第1 項為大陸地區行政機關蒐集、
    交付關於公務上應秘密之文書罪嫌；被告葉瑞璋此部分除蒐
    集、交付外，另違反修正前國家安全法第2 條之1 規定，而
    犯修正前同法第5 條之1 第1 項為大陸地區行政機關傳遞關
    於公務上應秘密之文書罪嫌，容有誤會。惟此部分被告李慶
    賢、葉瑞璋如均成立犯罪，均與其起訴論罪科刑之「北京七
    辦」部分，分別具有一罪關係，爰均不另為無罪判決之諭知
    。　
六、上開一之㈣部分：　　
　㈠被告葉瑞璋曾委請鄭文國向承辦人張耀宗索取「南沙太平島
    交通基礎整建工程個案計畫書」資料，嗣鄭文國向張耀宗取
    得該計畫書後，轉交予被告葉瑞璋等情，業據證人鄭文國、
    張耀宗於原審審理中證述在卷（詳原審訴字卷二第58頁以下
    、第172頁以下），並有通訊監察譯文在卷可參（詳調查局
    卷第176頁以下）。是此部分之事實，應堪認定。
　㈡被告李慶賢於調詢、偵查中陳述、證稱：是葉瑞璋將「南沙
    太平島交通基礎整建工程個案計畫書」資料紙本直接拿到我
    的租屋處給我，我拿到資料後即私自以數位相機翻拍前開資
    料，攜赴大陸上海交付給「小朱」；因為葉瑞璋知道我有同
    學是營造商，要看是否可以標，這是葉瑞璋跟我講的，葉瑞
    璋有問我是否認識營造商，我跟他說我有同學是開營造廠，
    資料拿給我，我來看看，葉瑞璋後來有跟我說這是密件，葉
    瑞璋拿紙本給我，後來我有還他；剛好葉瑞璋給我資料，我
    拍照可以拿給對岸的「小朱」；該資料沒有給過雲南，只有
    給「小朱」等語（詳調查局卷第16頁；他字卷一第187頁、
    第188頁）。另被告葉瑞璋於調詢、偵查中陳述、證稱：「
    南沙太平島交通基礎整建工程個案計畫書」是我的，我於該
    日（102年8月13日）將該計畫書交付李慶賢：我不知道李慶
    賢用甚麼方式留存，但我知道他會用他的方法把該份文件攜
    赴陸區交給中共官員；我知道他要拿給大陸官員，但要拿給
    誰不清楚，後來我去要回來，這份李慶賢沒有給我好處等語
    （詳調查局卷第22頁背面、第23頁；他字卷一第130頁）。
    本院審酌：
　⑴被告李慶賢於102年8月12日21時28分28秒起，曾撥打電話與
    被告葉瑞璋賢聯絡，向被告葉瑞璋表示：「啊你上次說那個
    案子怎樣」等語；被告葉瑞璋回稱：「今天剛拿到手，正在
    看啊，我要看一下，看那什麼東西」等語。同日22時24分36
    秒起，被告李慶賢再撥打電話與被告葉瑞璋聯絡，雙方除談
    論「南沙」之事，並談及由國工局辦理；顧問公司至現地評
    估；碼頭、機場強化工程及經費；公開招標、甲級營造廠家
    數等事外。期間，被告李慶賢曾表示：「你看看你什麼時候
    把計畫拿來，我研究看看，我再打給我同學啊」等語；被告
    葉瑞璋曾表示：「現在我們能決定的，就是推薦給他，看他
    願不願意，願意的話那個整份，我就先給他看，他有什麼問
    題再來討論這樣」、「看他有沒有意願，有意願的東西才拿
    出來，沒有意願的話‧‧，那個東西流漏出去也不好啊」等語
    。之後：①被告葉瑞璋於102年8月13日中午12時45分10秒起
    ，曾撥打電話與被告李慶賢聯絡，被告李慶賢向被告葉瑞璋
    表示：「我想說你那個東西拿給我看一看，我再跟他那個啊
    」等語；被告葉瑞璋回稱：「那個東西他們專業的來看，要
    評估啊」、「啊我東西就交給你，那你就不要掉了，不要他
    媽的再、再那個啊」等語。②被告李慶賢於102年8月13日23
    時56分24秒起，曾撥打電話與被告葉瑞璋聯絡，向被告葉瑞
    璋表示：「我同學他說臺灣這邊‧‧請工都不好請了，還‧‧做
    到那裏去」、「那個另外一個，我叫他明天來跟我，來我這
    邊，我東西給他看一下跟他談，他說他那邊也有可以找到廠
    商的啦」、「那個叢保華嘛」、「我東西我就拿給他‧‧‧我
    給你他的電話，然後你再跟他聯絡，去他那裏拿就好，他在
    臺北比較方便」等語。③被告李慶賢於102年8月14日上午9時
    58分29秒起，曾撥打電話與被告葉瑞璋聯絡，向被告葉瑞璋
    表示：「那你晚上大概可以幾點？那這樣我就叫他過來，‧‧
    他是說要給他當面這樣談這樣子，比較清楚啦。‧‧有些東西
    ‧‧你也比較清楚，我想說乾脆要不然就晚上」等語之事實，
    有通訊監察譯文可參（詳調查局卷第178頁以下）。
　⑵因上開對話內容，談及「南沙」；碼頭、機場強化工程、經
    費及公開招標等事，應係針對「南沙太平島交通基礎整建工
    程個案計畫書」資料。又因雙方上開對話內容均涉及推薦他
    人、評估、廠商之事。且對照「李慶賢等人涉嫌國家安全法
    等案」時序表（詳他字卷一第39頁背面以下），被告李慶賢
    與被告葉瑞璋為上開對話前後，曾與叢保華聯絡，談及上開
    南沙太平島工程，並相約見面觀看前開計畫書及討論。及參
    以被告李慶賢詢中自陳：「不要他媽的再那個啊」，是因為
    葉瑞璋已經知道我為上海中共官員收集資料，所以特別要求
    我不要再拿去大陸等語（詳調查局卷第16頁）。整體而言，
    如被告葉瑞璋取得「南沙太平島交通基礎整建工程個案計畫
    書」資料之目的，係欲透過被告李慶賢傳遞，交付予「小朱
    」，與尋求參與投標廠商無關。被告葉瑞璋僅需單純與被告
    李慶賢相約見面，交付上開資料予被告李慶賢即可。被告葉
    瑞璋實無需多此一舉，佯與被告李慶賢談論廠商參與投標事
    宜，並要求被告李慶賢不要將該資料攜往大陸。被告李慶賢
    亦無需佯與叢保華聯絡，談及南沙太平島上開工程，並相約
    見面觀看前開計畫書及討論。因此，本院認被告葉瑞璋關於
    交付上開資料之目的，係為尋求有意投標之廠商之答辯；證
    人王國蘭於本院審理中關於被告葉瑞璋曾詢問其有無廠商可
    施作該工程之證述（詳本院卷第345頁），尚非無據。證人
    叢保華於本院前審審理中證陳：這個工程我肯定沒有做，我
    很肯定連談都沒有談，評估都沒有評估等語（詳本院上訴卷
    二第9頁），尚無法為被告葉瑞璋不利之認定。
　⑶被告葉瑞璋於102年8月13日，將「南沙太平島交通基礎整建
    工程個案計畫書」交付被告李慶賢後，被告李慶賢於同日23
    時26分31秒後某時，在新北市○○區○○街00巷00○0號住處內，
    以數位相機拍攝該文書資料，蒐集該公務上應秘密之文書之
    事實，固經本院認定如前。惟被告葉瑞璋蒐集、交付上開資
    料之目的，係為尋求有意投標之廠商，業如前述。且參以被
    告葉瑞璋於與被告李慶賢對話過程中，除曾向被告李慶賢表
    示：「沒有意願的話‧‧，那個東西流漏出去也不好啊」等語
    外；並以「不要他媽的再、再那個啊」等語，提醒被告李慶
    賢不要將該資料攜往大陸。及調查局人員嗣後於被告李慶賢
    處扣得該計畫書，有該計畫書扣案可參，被告葉瑞璋應曾向
    被告李慶賢取回該計畫書，避免流出。堪認被告葉瑞璋僅係
    為請被告李慶賢尋找有意投標之廠商，而將「南沙太平島交
    通基礎整建工程個案計畫書」交付被告李慶賢，不欲被告李
    慶賢為上開目的以外之使用，將該計畫書蒐集後，交付大陸
    地區國安官員，故以上開話語提醒被告李慶賢，並向被告李
    慶賢取回該計畫書。由於被告李慶賢係私自以數位相機拍攝
    上開計畫書內容，蒐集該計畫書，在被告葉瑞璋已盡力防止
    此事之下，縱被告葉瑞璋能預見此事，亦違反其本意，尚難
    認被告葉瑞璋就此部分有犯罪之意圖或不確定之故意。被告
    葉瑞璋陳稱：但我知道他會用他的方法把該份文件攜赴陸區
    交給中共官員等語，尚無法為被告葉瑞璋不利之認定。
　⑷被告李慶賢於102年8月13日23時26分31秒後某時，蒐集「南
    沙太平島交通基礎整建工程個案計畫書」後，於102年8月15
    日搭乘CZ3046號航班出境，於102年8月22日始搭乘CZ3097號
    航班入境之事實，雖有出入境資料在卷可參（詳原審訴字卷
    第42頁）。惟102年8月份，CZ3046號航班起迄點是臺灣桃園
    機場至大陸廣西南寧地區；CZ3097號航班起迄點是大陸廣州
    地區至臺灣桃園機場等情，有大陸商中國南方航空股份有限
    公司臺灣分公司2021年12月21日南航台字第210006號函可參
    （詳本院卷第315頁）。堪認被告李慶賢係於102年8月15日
    搭機前往大陸廣西南寧地區，於102年8月22日自大陸廣州地
    區搭機返回臺灣。由於被告李慶賢搭機往返大陸地區之地點
    ，分別為大陸廣西南寧、廣州地區，並非上海地區。且參以
    本件並無證據證明被告李慶賢於該次停留大陸廣西南寧、廣
    州地區期間，曾前往大陸上海地區與「北京七辦」之「小朱
    」見面；亦無證據證明「小朱」於上開期間內，曾前往大陸
    廣西南寧、廣州地區與被告李慶賢見面。及被告李慶賢如係
    與「小朱」協議透過相關設備傳輸資料予「小朱」，被告李
    慶賢又何需搭機前往大陸上海地區，透面見面之方式，交付
    資料予「小朱」（如前述之「北京七辦」資料部分）。因此
    ，尚難認定被告李慶賢此次前往大陸地區之目的，係欲將其
    所蒐集之「南沙太平島交通基礎整建工程個案計畫書」資料
    ，交付「小朱」。檢察官此部分起訴之事實，尚有誤會。綜
    合上情，並參以本件並無其他證據證明被告李慶賢之後曾將
    其所蒐集之「南沙太平島交通基礎整建工程個案計畫書」資
    料，交付「小朱」。本件尚難認定被告李慶賢曾將其所蒐集
    之「南沙太平島交通基礎整建工程個案計畫書」資料，傳遞
    、交付「小朱」，遑論被告葉瑞璋曾將上開計畫書傳遞、交
    付「小朱」。尚難僅因被告李慶賢之自白，即為被告李慶賢
    、葉瑞璋不利之認定。
　⑸從而，檢察官認被告李慶賢此部分除蒐集外，另違反修正前
    國家安全法第2 條之1 規定，而犯修正前同法第5 條之1 第
    1 項為大陸地區行政機關傳遞、交付關於公務上應秘密之文
    書罪嫌；被告葉瑞璋此部分違反修正前國家安全法第2 條之
    1 規定，而犯修正前同法第5 條之1 第1 項為大陸地區行政
    機關蒐集、傳遞及交付關於公務上應秘密之文書罪嫌，容有
    誤會。惟此部分被告李慶賢、葉瑞璋如均成立犯罪，均與其
    起訴論罪科刑之「北京七辦」部分，分別具有一罪關係，爰
    均不另為無罪判決之諭知。　
七、上開一之㈤部分：　　　
　㈠被告李慶賢固於調詢中陳稱：我與「王凱」認識之後，還曾
    數次赴大陸雲南與「王凱」見面，雙方逐漸熟稔，「王凱」
    知道我具軍職背景後，便直接表明希望我為中共工作，為兩
    岸統一盡一份心力，並具體要求我繼續提供海巡署內部資料
    ，或臺灣其他情治單位內部資料，以及引介海巡署、軍情局
    、國安局、調查局等情治單位現職人員給他們認識，藉機吸
    收前開人員為中共工作，我也答應幫忙，並陸續提供我在警
    備總部時期承辦業務中留存的檢肅流氓名冊，及海巡署內部
    電話表等海巡署內部資料，其中有一些是我在海岸巡防部任
    職時自行留存的，有一些是我向蘇漢霖、葉瑞璋索討的，部
    分資料內容與我前述提供給「小朱」、「小常」、「小周」
    、「老大」等中共國安單位官員的資料重複，因時間已久，
    我無法一一明確指認等語（詳調查局卷第15頁）。
　㈡惟本院審酌縱使被告李慶賢曾將被告葉瑞璋所提供之資料交
    付予「雲南邊防」國安人員，但有可能僅係被告李慶賢為「
    雲南邊防」國安人員吸收後，為該單位人員蒐集並交付該資
    料，尚難因此即推認被告葉瑞璋已同意加入該組織，並提供
    資料。如被告李慶賢同意為「雲南邊防」發展組織，於遊說
    被告葉瑞璋後，經被告葉瑞璋同意加入該組織。被告葉瑞璋
    縱使無法知悉該組織及所屬國安官員姓名，但應約略知悉有
    該組織存在。但觀之被告葉瑞璋於調查中陳述：我不清楚李
    慶賢是用何種方式將該等資料攜赴大陸，惟我知道李慶賢會
    把該等資料交給大陸的中共穿員，但詳細是哪個單位的人員
    我並不清楚：「那邊」係指中共上海的官員；在該筆通聯日
    期（指102年4月15日中午12時39分43秒起之通訊監察譯文，
    詳調查局卷第164頁背面、第165頁）之前，我有口頭向李慶
    賢說明，我有一個 USB 裡面是海巡月刊的資料，但應該屬
    於較無價值之資料，恐無法向中共上海官員換取報酬，後李
    慶賢向我借錢，我便回復他拿該 USB 拿過去後便可以換錢
    了等語（詳調查局卷第20頁、第21頁背面）。可知被告葉瑞
    璋除僅曾表示：中共上海的官員等語外，並未曾就中共雲南
    地區官員有所陳述。被告葉瑞璋會得知大陸上海地區官員之
    事，應係經由被告李慶賢之告知；被告葉瑞璋無法得知大陸
    雲南地區官員存在，應係被告李慶賢未告知被告葉瑞璋此事
    。則在被告李慶賢未曾告知被告葉瑞璋有關大陸雲南地區官
    員之事下，已難認定被告李慶賢曾遊說被告葉瑞璋，經被告
    葉瑞璋同意加入「雲南邊防」。尚難僅因被告李慶賢前開陳
    述，即認被告李慶賢就被告葉瑞璋部分，有為「雲南邊防」
    發展組織既遂之犯行。
  ㈢檢察官認被告李慶賢此部分另違反修正前國家安全法第2 條
    之1 規定，而犯修正前同法第5 條之1 第1 項為大陸地區行
    政機關發展組織罪嫌，容有誤會。惟此部分被告李慶賢如成
    立犯罪，與其起訴論罪科刑之「雲南邊防」部分，具有一罪
    關係，爰不另為無罪判決之諭知。　
肆、不另定應執行刑之說明：
　　關於數罪併罰案件，如能俟被告所犯數罪全部確定後，於執
    行時，始由該案犯罪事實最後判決之法院所對應之檢察署檢
    察官，聲請該法院裁定之，無庸於每一個案判決時定其應執
    行刑，則依此所為之定刑，不但能保障被告（受刑人）之聽
    審權，符合正當法律程序，更可提升刑罰之可預測性，減少
    不必要之重複裁判，避免違反一事不再理原則情事之發生（
    最高法院108年度台抗大字第489號裁定參照）。因本件被告
    李慶賢除犯上開各罪外，尚有其他經判決確定之案件，依前
    開說明，宜待被告李慶賢所犯上開數罪全部確定後，再由檢
    察官聲請裁定為適當。故本案不定其應執行之刑，併此說明
    。　　
伍、被告崔沂生「山東濟南」、「北京七辦」部分；被告李慶賢
    「山東濟南」部分，業經判決確定，爰均不另論列。　　
據上論結，應依刑事訴訟法第369 條第1 項前段、第364 條、第
299 條第1 項前段，判決如主文。
本案經檢察官劉俊良提起公訴，檢察官李啟明到庭執行職務。
中　　華　　民　　國　　111 　年　　6 　　月　　15　　日
                  刑事第三庭    審判長法  官  吳進寶
                                      法  官  徐美麗
                                      法  官  方百正
以上正本證明與原本無異。
如不服本判決應於收受本判決後20日內向本院提出上訴書狀，其
未敘述上訴理由者，並得於提起上訴後20日內向本院補提理由書
狀（均須按他造當事人之人數附繕本）「切勿逕送上級法院」。
中　　華　　民　　國　　111 　年　　6 　　月　　15　　日
                                      書記官  呂姿儀  
附錄本判決論罪科刑所依據之法條：
修正前國家安全法第2條之1
人民不得為外國或大陸地區行政、軍事、黨務或其他公務機關或
其設立、指定機構或委託之民間團體刺探、蒐集、交付或傳遞關
於公務上應秘密之文書、圖書、消息或物品，或發展組織。
修正前國家安全法第5條之1
意圖危害國家安全或社會安定，違反第2 條之1 規定者，處五年
以下有期徒刑或拘役，得併科新臺幣一百萬元以下罰金。
前項之未遂犯罰之。
犯前二項之罪，其他法律有較重處罰之規定者，從其規定。
附表（即原判決附表二）：
編號 犯罪事實 主  文 1 如事實四之㈠ 即原判決附表二編號2 「上海楊浦」部分」 李慶賢意圖危害國家安全，違反修正前國家安全法第二條之一之規定，處有期徒刑柒月。 未扣案犯罪所得人民幣伍仟元，沒收之，於全部或一部不能沒收或不宜執行沒收時，追徵其價額。 2 如事實四之㈡ 即原判決附表二編號3 「北京七辦」部分 李慶賢意圖危害國家安全，違反修正前國家安全法第二條之一之規定，處有期徒刑壹年貳月。 未扣案犯罪所得人民幣壹萬貳仟元與新臺幣壹萬伍仟元之差額，沒收之，於全部或一部不能沒收或不宜執行沒收時，追徵其價額。 3 如事實四之㈢ 即原判決附表二編號4 「雲南邊防」部分」 李慶賢意圖危害國家安全，違反修正前國家安全法第二條之一之規定，未遂，處有期徒刑柒月。